---
title: "Incendios forestales en Costa Rica"
format: dashboard
orientation: columns
server: shiny
theme: united
---

```{r}
#| label: carga-bibliotecas
#| context: setup
#| warning: false
#| message: false

# Carga de bibliotecas
library(tidyverse)
library(DT)
library(plotly)
library(sf)
library(tmap)
library(shiny)
library(scales)
library(classInt)

# Especificar modo interactivo para tmap
tmap_mode("view")

# Parámetros generales
CONFIANZA_MINIMA          <- 80
CONFIANZA_MINIMA_ABSOLUTA <- 80
FECHA_MINIMA <- as.Date("2001-01-01")
FECHA_MAXIMA <- as.Date("2024-12-31")
RUTA_DATOS <- "datos/procesados"
```

```{r}
#| label: carga-datos
#| context: data 
#| warning: false
#| message: false

ac        <- readRDS(file.path(RUTA_DATOS, "ac.rds"))
asp       <- readRDS(file.path(RUTA_DATOS, "asp.rds"))
incendios <- readRDS(file.path(RUTA_DATOS, "incendios.rds"))
```

# {.sidebar width="15%"}

```{r}
#| label: slider-confianza-minima

# Confianza mínima y máxima
confianza_minima <- min(incendios$confidence, na.rm = TRUE)
confianza_maxima <- max(incendios$confidence, na.rm = TRUE)

# Control de entrada de confianza mínima
sliderInput(
  inputId = "confianza_minima", 
  label = "Confianza mínima",
  min = confianza_minima, 
  max = confianza_maxima, 
  value = CONFIANZA_MINIMA, 
  step = 1
)
```

```{r}
#| label: slider-frp

# FRP mínimo y máximo 
frp_minimo <- min(incendios$frp, na.rm = TRUE)
frp_maximo <- max(incendios$frp, na.rm = TRUE)

# Control de entrada de FRP
sliderInput(
  inputId = "frp",
  label   = "Potencia radiativa del fuego - FRP (MW)",
  min     = frp_minimo,   
  max     = frp_maximo,   
  value   = c(frp_minimo, frp_maximo), 
  step    = 1,    
  round   = TRUE, 
  sep     = ""    
)
```

```{r}
#| label: slider-fecha

# Fechas mínima y máxima
fecha_minima <- min(incendios$acq_date, na.rm = TRUE)
fecha_maxima <- max(incendios$acq_date, na.rm = TRUE)

# Control de entrada de fecha
dateRangeInput(
  inputId = "fecha",
  label   = "Fecha",
  start   = fecha_minima,
  end     = fecha_maxima,
  min     = fecha_minima,
  max     = fecha_maxima,
  format  = "yyyy-mm-dd",
  weekstart = 1,
  language  = "es"
)
```

```{r}
#| label: select-ac

# Lista ordenada de AC
lista_ac <- unique(incendios$nombre_ac)
lista_ac <- sort(lista_ac)
lista_ac <- c("Todas", lista_ac)

# Control de entrada de AC
selectInput(
  inputId  = "ac",
  label    = "Área de Conservación (AC)",
  choices  = lista_ac,
  selected = "Todas"
)
```

```{r}
#| label: select-asp

# Lista ordenada de ASP
lista_asp <- unique(incendios$nombre_asp)
lista_asp <- sort(lista_asp)
lista_asp <- c("Todas", lista_asp)

# Control de entrada de ASP
selectInput(
  inputId  = "asp",
  label    = "Área Silvestre Protegida (ASP)",
  choices  = lista_asp,
  selected = "Todas"
)
```

# Análisis espacial

## Mapa {width="75%"}

```{r}
#| label: salida-mapa
#| title: "Distribución de incendios en Áreas de Conservación (AC) y Áreas Silvestres Protegidas (ASP)"

# Mapa
tmapOutput(
    outputId =  "mapa"
)
```

## Gráficos {width="25%"}

```{r}
#| label: salida-grafico-cantidad-incendios-ac
#| title: "Cantidad de incendios en AC"

# Gráfico
plotlyOutput(
    outputId =  "grafico_cantidad_incendios_ac"
)
```

```{r}
#| label: salida-grafico-cantidad-incendios-asp
#| title: "Cantidad de incendios en ASP"

# Gráfico
plotlyOutput(
    outputId =  "grafico_cantidad_incendios_asp"
)
```

# Análisis temporal

```{r}
#| label: salida-grafico-cantidad-incendios-anio
#| title: "Cantidad de incendios por año"

# Gráfico
plotlyOutput(
    outputId =  "grafico_cantidad_incendios_anio"
)
```

```{r}
#| label: salida-grafico-cantidad-incendios-anio-mes
#| title: "Cantidad de incendios por año y mes"

# Gráfico
plotlyOutput(
    outputId =  "grafico_cantidad_incendios_anio_mes"
)
```

# Registros de incendios

```{r}
#| label: salida-tabla
#| title: "Registros de incendios"

# Tabla
dataTableOutput(
    outputId =  "tabla_registros_incendios"
)
```

# Análisis de temperatura

## Column {width="20%"}

### Row {height="25%"}

```{r}
#| label: card-tendencia-temp
#| title: "Tendencia de temperatura"

htmlOutput("card_tendencia_temp")
```

### Row {height="25%"}

```{r}
#| label: card-tendencia-incendios
#| title: "Tendencia de incendios"

htmlOutput("card_tendencia_incendios")
```

### Row {height="25%"}

```{r}
#| label: card-correlacion
#| title: "Correlación Temp-Incendios"

htmlOutput("card_correlacion")
```

### Row {height="25%"}

```{r}
#| label: card-cambio-periodo
#| title: "Cambio 2013-24 vs 2001-12"

htmlOutput("card_cambio_periodo")
```

## Column {width="80%"}

### Row {height="50%"}

```{r}
#| label: salida-grafico-tendencias-duales
#| title: "Tendencias de temperatura e incendios"

plotlyOutput("grafico_tendencias_duales")
```

```{r}
#| label: salida-grafico-correlacion
#| title: "Correlación temperatura - incendios"

plotlyOutput("grafico_correlacion")
```

### Row {height="50%"}

```{r}
#| label: salida-grafico-comparacion-periodos
#| title: "Comparación entre períodos (2001-2012 vs 2013-2024)"

plotlyOutput("grafico_comparacion_periodos")
```

```{r}
#| label: salida-grafico-anomalias
#| title: "Anomalías de temperatura y cantidad de incendios"

plotlyOutput("grafico_anomalias")
```

# Análisis de precipitación

## Column {width="20%"}

### Row {height="25%"}

```{r}
#| label: card-tendencia-precip
#| title: "Tendencia de precipitación"

htmlOutput("card_tendencia_precip")
```

### Row {height="25%"}

```{r}
#| label: card-tendencia-incendios-precip
#| title: "Tendencia de incendios"

htmlOutput("card_tendencia_incendios_precip")
```

### Row {height="25%"}

```{r}
#| label: card-correlacion-precip
#| title: "Correlación Precip-Incendios"

htmlOutput("card_correlacion_precip")
```

### Row {height="25%"}

```{r}
#| label: card-cambio-periodo-precip
#| title: "Cambio 2013-24 vs 2001-12"

htmlOutput("card_cambio_periodo_precip")
```

## Column {width="80%"}

### Row {height="50%"}

```{r}
#| label: salida-grafico-tendencias-precip
#| title: "Tendencias de precipitación e incendios"

plotlyOutput("grafico_tendencias_precip")
```

```{r}
#| label: salida-grafico-correlacion-precip
#| title: "Correlación precipitación - incendios"

plotlyOutput("grafico_correlacion_precip")
```

### Row {height="50%"}

```{r}
#| label: salida-grafico-comparacion-periodos-precip
#| title: "Comparación entre períodos (2001-2012 vs 2013-2024)"

plotlyOutput("grafico_comparacion_periodos_precip")
```

```{r}
#| label: salida-grafico-anomalias-precip
#| title: "Anomalías de precipitación y cantidad de incendios"

plotlyOutput("grafico_anomalias_precip")
```

# Análisis de velocidad del viento

## Column {width="20%"}

### Row {height="25%"}

```{r}
#| label: card-tendencia-viento
#| title: "Tendencia de viento"

htmlOutput("card_tendencia_viento")
```

### Row {height="25%"}

```{r}
#| label: card-tendencia-incendios-viento
#| title: "Tendencia de incendios"

htmlOutput("card_tendencia_incendios_viento")
```

### Row {height="25%"}

```{r}
#| label: card-correlacion-viento
#| title: "Correlación Viento-Incendios"

htmlOutput("card_correlacion_viento")
```

### Row {height="25%"}

```{r}
#| label: card-cambio-periodo-viento
#| title: "Cambio 2013-24 vs 2001-12"

htmlOutput("card_cambio_periodo_viento")
```

## Column {width="80%"}

### Row {height="50%"}

```{r}
#| label: salida-grafico-tendencias-viento
#| title: "Tendencias de velocidad del viento e incendios"

plotlyOutput("grafico_tendencias_viento")
```

```{r}
#| label: salida-grafico-correlacion-viento
#| title: "Correlación velocidad del viento - incendios"

plotlyOutput("grafico_correlacion_viento")
```

### Row {height="50%"}

```{r}
#| label: salida-grafico-comparacion-periodos-viento
#| title: "Comparación entre períodos (2001-2012 vs 2013-2024)"

plotlyOutput("grafico_comparacion_periodos_viento")
```

```{r}
#| label: salida-grafico-anomalias-viento
#| title: "Anomalías de velocidad del viento y cantidad de incendios"

plotlyOutput("grafico_anomalias_viento")
```

# Análisis de dirección del viento

## Column {width="20%"}

### Row {height="25%"}

```{r}
#| label: card-direccion-predominante
#| title: "Dirección predominante"

htmlOutput("card_direccion_predominante")
```

### Row {height="25%"}

```{r}
#| label: card-tendencia-incendios-direccion
#| title: "Tendencia de incendios"

htmlOutput("card_tendencia_incendios_direccion")
```

### Row {height="25%"}

```{r}
#| label: card-variabilidad-direccion
#| title: "Variabilidad de dirección"

htmlOutput("card_variabilidad_direccion")
```

### Row {height="25%"}

```{r}
#| label: card-cambio-periodo-direccion
#| title: "Cambio 2013-24 vs 2001-12"

htmlOutput("card_cambio_periodo_direccion")
```

## Column {width="80%"}

### Row {height="50%"}

```{r}
#| label: salida-grafico-rosa-vientos
#| title: "Rosa de vientos e incendios"

plotlyOutput("grafico_rosa_vientos")
```

```{r}
#| label: salida-grafico-direccion-incendios
#| title: "Dirección del viento vs incendios por sector"

plotlyOutput("grafico_direccion_incendios")
```

### Row {height="50%"}

```{r}
#| label: salida-grafico-direccion-temporal
#| title: "Dirección del viento promedio por año"

plotlyOutput("grafico_direccion_temporal")
```

```{r}
#| label: salida-grafico-direccion-mensual
#| title: "Dirección del viento e incendios por mes"

plotlyOutput("grafico_direccion_mensual")
```

# Análisis integrado

## Column {width="20%"}

### Row {height="20%"}

```{r}
#| label: card-resumen-temp
#| title: "Temperatura"

htmlOutput("card_resumen_temp")
```

### Row {height="20%"}

```{r}
#| label: card-resumen-precip
#| title: "Precipitación"

htmlOutput("card_resumen_precip")
```

### Row {height="20%"}

```{r}
#| label: card-resumen-viento
#| title: "Viento"

htmlOutput("card_resumen_viento")
```

### Row {height="20%"}

```{r}
#| label: card-resumen-incendios
#| title: "Incendios"

htmlOutput("card_resumen_incendios")
```

### Row {height="20%"}

```{r}
#| label: card-correlacion-maxima
#| title: "Correlación más fuerte"

htmlOutput("card_correlacion_maxima")
```

## Column {width="80%"}

### Row {height="50%"}

```{r}
#| label: salida-grafico-matriz-correlacion
#| title: "Matriz de correlación entre variables"

plotlyOutput("grafico_matriz_correlacion")
```

```{r}
#| label: salida-grafico-interaccion-temp-precip
#| title: "Interacción temperatura × precipitación"

plotlyOutput("grafico_interaccion_temp_precip")
```

### Row {height="50%"}

```{r}
#| label: salida-grafico-tendencias-multiples
#| title: "Tendencias normalizadas de todas las variables"

plotlyOutput("grafico_tendencias_multiples")
```

```{r}
#| label: salida-grafico-condiciones-riesgo
#| title: "Clasificación de años por condiciones de riesgo"

plotlyOutput("grafico_condiciones_riesgo")
```

```{r}
#| label: servidor
#| context: server

# =============================================================================
# FUNCIONES REACTIVAS BASE (existentes)
# =============================================================================

# Función reactiva para filtrar los datos de incendios
# de acuerdo con los filtros especificados por el usuario
filtrar_incendios <- reactive({
  # Se inicia con los datos de incendios sin filtrar
  incendios_filtrados <- incendios

  # Filtrar por confianza mínima
  incendios_filtrados <-
    incendios_filtrados |>
    filter(confidence >= input$confianza_minima)
  
  # Filtrar por rango de fechas
  incendios_filtrados <- 
    incendios_filtrados |>
    filter(
      acq_date >= input$fecha[1],
      acq_date <= input$fecha[2]
    )

  # Filtrar por FRP
  incendios_filtrados <-
    incendios_filtrados |>
    filter(frp >= input$frp[1] & frp <= input$frp[2])

  # Filtrar por AC
  if (input$ac != "Todas") {
    incendios_filtrados <-
      incendios_filtrados |>
      filter(nombre_ac == input$ac)
  }
  
  # Filtrar por ASP
  if (input$asp != "Todas") {
    incendios_filtrados <-
      incendios_filtrados |>
      filter(nombre_asp == input$asp)
  }
  
  return(incendios_filtrados)
})

# Función reactiva para filtrar los datos de áreas de conservación
# con estadísticas de incendios de acuerdo con los filtros especificados por el usuario
filtrar_ac_incendios <- reactive({
  incendios_filtrados <- filtrar_incendios()
  
  # Verificar si hay incendios en AC
  incendios_en_ac <- incendios_filtrados |>
    filter(!is.na(nombre_ac))
  
  if (nrow(incendios_en_ac) > 0) {
    # Si hay incendios en AC, proceder normalmente
    ac_incendios_filtradas <- 
      ac |>
      left_join(
        st_drop_geometry(incendios_filtrados) |>
          count(nombre_ac, name = "incendios_n"),
        by = "nombre_ac"
      ) |>
      mutate(incendios_n = coalesce(incendios_n, 0L)) |>
      filter(incendios_n > 0) |>
      arrange(incendios_n)
  } else {
    # Si no hay incendios, devolver data frame vacío con estructura correcta
    ac_incendios_filtradas <-
      ac |>
      slice(0) |>
      mutate(incendios_n = integer())
  }
  
  return(ac_incendios_filtradas)
})

# Función reactiva para filtrar los datos de ASP
# con estadísticas de incendios de acuerdo con los filtros especificados por el usuario
filtrar_asp_incendios <- reactive({
  incendios_filtrados <- filtrar_incendios()
  
  # Verificar si hay incendios en ASP
  incendios_en_asp <- incendios_filtrados |>
    filter(!is.na(nombre_asp))
  
  if (nrow(incendios_en_asp) > 0) {
    # Si hay incendios en ASP, proceder normalmente
    asp_incendios_filtradas <- 
      asp |>
      left_join(
        st_drop_geometry(incendios_filtrados) |>
          count(nombre_asp, name = "incendios_n"),
        by = "nombre_asp"
      ) |>
      mutate(incendios_n = coalesce(incendios_n, 0L)) |>
      filter(incendios_n > 0) |>
      arrange(incendios_n)
  } else {
    # Si no hay incendios, devolver data frame vacío
    asp_incendios_filtradas <-
      asp |>
      slice(0) |>
      mutate(incendios_n = integer())
  }
  
  return(asp_incendios_filtradas)
})

# =============================================================================
# NUEVA FUNCIÓN REACTIVA: Datos anuales para análisis climático
# =============================================================================

filtrar_datos_anuales <- reactive({
  incendios_filtrados <- filtrar_incendios()
  
  # Agregar datos por año
  datos_anuales <- incendios_filtrados |>
    st_drop_geometry() |>
    mutate(anio = year(acq_date)) |>
    group_by(anio) |>
    summarise(
      n_incendios = n(),
      temp_promedio = mean(TEMPERATURE_2M_ACQ_DATE_MEAN, na.rm = TRUE),
      temp_max = max(TEMPERATURE_2M_ACQ_DATE_MEAN, na.rm = TRUE),
      precip_promedio = mean(PRECIPITATION_ACQ_DATE_SUM, na.rm = TRUE),
      precip_total = sum(PRECIPITATION_ACQ_DATE_SUM, na.rm = TRUE),
      frp_promedio = mean(frp, na.rm = TRUE),
      vel_viento_promedio = mean(X10M_WIND_SPEED_ACQ_DATE_MEAN, na.rm = TRUE),
      .groups = "drop"
    ) |>
    mutate(
      # Calcular anomalías respecto al promedio histórico
      temp_anomalia = temp_promedio - mean(temp_promedio, na.rm = TRUE),
      precip_anomalia = precip_promedio - mean(precip_promedio, na.rm = TRUE),
      # Definir período (para comparaciones)
      periodo = if_else(anio <= 2012, "2001-2012", "2013-2024")
    )
  
  return(datos_anuales)
})

# Función reactiva para calcular métricas climáticas
calcular_metricas <- reactive({
  datos <- filtrar_datos_anuales()
  
  # Verificar que hay suficientes datos
  if (nrow(datos) < 3) {
    return(list(
      tendencia_temp = NA,
      tendencia_incendios = NA,
      correlacion = NA,
      p_valor = NA,
      cambio_pct = NA,
      significativo = FALSE
    ))
  }
  
  # Modelos de tendencia
  modelo_temp <- lm(temp_promedio ~ anio, data = datos)
  modelo_incendios <- lm(n_incendios ~ anio, data = datos)
  
  # Correlación
  cor_test <- cor.test(datos$temp_promedio, datos$n_incendios)
  
  # Cambio entre períodos
  periodo1 <- datos |> filter(periodo == "2001-2012")
  periodo2 <- datos |> filter(periodo == "2013-2024")
  
  prom1 <- if(nrow(periodo1) > 0) mean(periodo1$n_incendios, na.rm = TRUE) else NA
  prom2 <- if(nrow(periodo2) > 0) mean(periodo2$n_incendios, na.rm = TRUE) else NA
  cambio_pct <- if(!is.na(prom1) && !is.na(prom2) && prom1 > 0) {
    ((prom2 - prom1) / prom1) * 100
  } else {
    NA
  }
  
  list(
    tendencia_temp = coef(modelo_temp)[2] * 10,  # °C por década
    tendencia_incendios = coef(modelo_incendios)[2] * 10,  # incendios por década
    correlacion = cor_test$estimate,
    p_valor = cor_test$p.value,
    cambio_pct = cambio_pct,
    significativo = cor_test$p.value < 0.05
  )
})

# Título dinámico según filtros
titulo_area <- reactive({
  if (input$asp != "Todas") {
    input$asp
  } else if (input$ac != "Todas") {
    input$ac
  } else {
    "Costa Rica"
  }
})

# =============================================================================
# TARJETAS DE MÉTRICAS PARA ANÁLISIS CLIMÁTICO
# =============================================================================

# Función auxiliar para crear tarjeta HTML
crear_tarjeta <- function(valor, color = "#dc3545", icono = "🌡️") {
  sprintf(
    '<div style="text-align: center; padding: 10px;">
      <span style="font-size: 2em;">%s</span>
      <div style="font-size: 1.8em; font-weight: bold; color: %s; margin-top: 5px;">%s</div>
    </div>',
    icono, color, valor
  )
}

output$card_tendencia_temp <- renderUI({
  metricas <- calcular_metricas()
  
  valor <- if(is.na(metricas$tendencia_temp)) {
    "Sin datos"
  } else {
    sprintf("%+.2f °C/déc", metricas$tendencia_temp)
  }
  
  color <- if(is.na(metricas$tendencia_temp) || metricas$tendencia_temp <= 0) "#6c757d" else "#dc3545"
  
  HTML(crear_tarjeta(valor, color, "🌡️"))
})

output$card_tendencia_incendios <- renderUI({
  metricas <- calcular_metricas()
  
  valor <- if(is.na(metricas$tendencia_incendios)) {
    "Sin datos"
  } else {
    sprintf("%+.0f /déc", metricas$tendencia_incendios)
  }
  
  color <- if(is.na(metricas$tendencia_incendios) || metricas$tendencia_incendios <= 0) "#28a745" else "#dc3545"
  
  HTML(crear_tarjeta(valor, color, "🔥"))
})

output$card_correlacion <- renderUI({
  metricas <- calcular_metricas()
  
  valor <- if(is.na(metricas$correlacion)) {
    "Sin datos"
  } else {
    signif_text <- if(metricas$significativo) " *" else ""
    sprintf("r = %.2f%s", metricas$correlacion, signif_text)
  }
  
  color <- if(is.na(metricas$correlacion)) "#6c757d" else if(abs(metricas$correlacion) > 0.5) "#ffc107" else "#6c757d"
  
  HTML(crear_tarjeta(valor, color, "📈"))
})

output$card_cambio_periodo <- renderUI({
  metricas <- calcular_metricas()
  
  valor <- if(is.na(metricas$cambio_pct)) {
    "Sin datos"
  } else {
    sprintf("%+.1f%%", metricas$cambio_pct)
  }
  
  color <- if(is.na(metricas$cambio_pct)) {
    "#6c757d"
  } else if(metricas$cambio_pct > 10) {
    "#dc3545"
  } else if(metricas$cambio_pct < -10) {
    "#28a745"
  } else {
    "#ffc107"
  }
  
  HTML(crear_tarjeta(valor, color, "↔️"))
})

# =============================================================================
# GRÁFICOS PARA ANÁLISIS CLIMÁTICO
# =============================================================================

# Gráfico de tendencias duales (temperatura + incendios)
output$grafico_tendencias_duales <- renderPlotly({
  datos <- filtrar_datos_anuales()
  titulo <- titulo_area()
  
  # Verificar datos suficientes
  if (nrow(datos) < 2) {
    return(
      plot_ly() |>
        layout(
          title = "Datos insuficientes para mostrar tendencias",
          annotations = list(
            list(
              text = "Seleccione un rango de fechas más amplio",
              x = 0.5, y = 0.5,
              xref = "paper", yref = "paper",
              showarrow = FALSE, font = list(size = 14)
            )
          )
        )
    )
  }
  
  # Calcular tendencias lineales
  modelo_temp <- lm(temp_promedio ~ anio, data = datos)
  modelo_incendios <- lm(n_incendios ~ anio, data = datos)
  
  # Coeficientes para mostrar
  tendencia_temp <- coef(modelo_temp)[2] * 10  # cambio por década
  tendencia_incendios <- coef(modelo_incendios)[2] * 10
  
  # Predicciones para líneas de tendencia
  datos$pred_temp <- predict(modelo_temp)
  datos$pred_inc <- predict(modelo_incendios)
  
  # Gráfico con plotly
 fig <- plot_ly(datos) |>
    # Línea de temperatura
    add_trace(
      x = ~anio, 
      y = ~temp_promedio,
      type = "scatter", 
      mode = "lines+markers",
      name = "Temperatura (°C)",
      line = list(color = "#e74c3c", width = 2),
      marker = list(size = 8, color = "#e74c3c"),
      yaxis = "y1",
      hovertemplate = paste0(
        "<b>%{x}</b><br>",
        "Temperatura: %{y:.1f}°C",
        "<extra></extra>"
      )
    ) |>
    # Línea de tendencia temperatura
    add_trace(
      x = ~anio,
      y = ~pred_temp,
      type = "scatter",
      mode = "lines",
      name = sprintf("Tendencia temp (%+.2f°C/década)", tendencia_temp),
      line = list(color = "#e74c3c", width = 1.5, dash = "dash"),
      yaxis = "y1",
      hoverinfo = "skip"
    ) |>
    # Línea de incendios
    add_trace(
      x = ~anio, 
      y = ~n_incendios,
      type = "scatter", 
      mode = "lines+markers",
      name = "Cantidad de incendios",
      line = list(color = "#3498db", width = 2),
      marker = list(size = 8, color = "#3498db"),
      yaxis = "y2",
      hovertemplate = paste0(
        "<b>%{x}</b><br>",
        "Incendios: %{y:,.0f}",
        "<extra></extra>"
      )
    ) |>
    # Línea de tendencia incendios
    add_trace(
      x = ~anio,
      y = ~pred_inc,
      type = "scatter",
      mode = "lines",
      name = sprintf("Tendencia incendios (%+.0f/década)", tendencia_incendios),
      line = list(color = "#3498db", width = 1.5, dash = "dash"),
      yaxis = "y2",
      hoverinfo = "skip"
    ) |>
    layout(
      title = list(
        text = paste("Tendencias de temperatura e incendios -", titulo),
        font = list(size = 14)
      ),
      xaxis = list(title = "Año", dtick = 2),
      yaxis = list(
        title = "Temperatura promedio (°C)",
        titlefont = list(color = "#e74c3c"),
        tickfont = list(color = "#e74c3c"),
        side = "left"
      ),
      yaxis2 = list(
        title = "Cantidad de incendios",
        titlefont = list(color = "#3498db"),
        tickfont = list(color = "#3498db"),
        overlaying = "y",
        side = "right",
        tickformat = ",.0f"
      ),
      legend = list(
        orientation = "h",
        y = -0.2,
        x = 0.5,
        xanchor = "center"
      ),
      hovermode = "x unified",
      margin = list(t = 50, r = 80, b = 80, l = 80)
    ) |>
    config(locale = "es")
  
  fig
})

# Gráfico de correlación (scatter plot)
output$grafico_correlacion <- renderPlotly({
  datos <- filtrar_datos_anuales()
  titulo <- titulo_area()
  
  # Verificar datos suficientes
  if (nrow(datos) < 3) {
    return(
      plot_ly() |>
        layout(
          title = "Datos insuficientes para análisis de correlación",
          annotations = list(
            list(
              text = "Se requieren al menos 3 años de datos",
              x = 0.5, y = 0.5,
              xref = "paper", yref = "paper",
              showarrow = FALSE, font = list(size = 14)
            )
          )
        )
    )
  }
  
  # Calcular correlación
  cor_test <- cor.test(datos$temp_promedio, datos$n_incendios)
  r <- cor_test$estimate
  p_valor <- cor_test$p.value
  
  # Modelo lineal
  modelo <- lm(n_incendios ~ temp_promedio, data = datos)
  datos$pred <- predict(modelo)
  
  # Texto de significancia
  signif_text <- if(p_valor < 0.001) {
    "***"
  } else if(p_valor < 0.01) {
    "**"
  } else if(p_valor < 0.05) {
    "*"
  } else {
    ""
  }
  
  # Escala de color por año
  fig <- plot_ly(datos) |>
    add_trace(
      x = ~temp_promedio,
      y = ~n_incendios,
      type = "scatter",
      mode = "markers",
      marker = list(
        size = 14,
        color = ~anio,
        colorscale = "Viridis",
        showscale = TRUE,
        colorbar = list(title = "Año", tickformat = "d")
      ),
      text = ~anio,
      hovertemplate = paste0(
        "<b>Año: %{text}</b><br>",
        "Temperatura: %{x:.1f}°C<br>",
        "Incendios: %{y:,.0f}",
        "<extra></extra>"
      )
    ) |>
    # Línea de regresión
    add_trace(
      x = ~temp_promedio,
      y = ~pred,
      type = "scatter",
      mode = "lines",
      name = "Regresión lineal",
      line = list(color = "red", width = 2),
      hoverinfo = "skip"
    ) |>
    layout(
      title = list(
        text = paste0(
          titulo, "<br>",
          "<sup>r = ", sprintf("%.3f", r), signif_text,
          " (p = ", sprintf("%.4f", p_valor), ")</sup>"
        ),
        font = list(size = 14)
      ),
      xaxis = list(title = "Temperatura promedio (°C)"),
      yaxis = list(title = "Cantidad de incendios", tickformat = ",.0f"),
      showlegend = FALSE,
      annotations = list(
        list(
          x = 1, y = 0,
          text = "* p<0.05, ** p<0.01, *** p<0.001",
          showarrow = FALSE,
          xref = "paper", yref = "paper",
          xanchor = "right", yanchor = "bottom",
          font = list(size = 10, color = "gray")
        )
      ),
      margin = list(t = 70, r = 50, b = 60, l = 70)
    ) |>
    config(locale = "es")
  
  fig
})

# Gráfico de comparación de períodos
output$grafico_comparacion_periodos <- renderPlotly({
  datos <- filtrar_datos_anuales()
  
  # Verificar datos en ambos períodos
  periodo1 <- datos |> filter(periodo == "2001-2012")
  periodo2 <- datos |> filter(periodo == "2013-2024")
  
  if (nrow(periodo1) == 0 || nrow(periodo2) == 0) {
    return(
      plot_ly() |>
        layout(
          title = "Se requieren datos en ambos períodos",
          annotations = list(
            list(
              text = "Ajuste el rango de fechas para incluir ambos períodos",
              x = 0.5, y = 0.5,
              xref = "paper", yref = "paper",
              showarrow = FALSE, font = list(size = 14)
            )
          )
        )
    )
  }
  
  # Agregar por período para múltiples variables
  resumen <- datos |>
    group_by(periodo) |>
    summarise(
      incendios_prom = mean(n_incendios, na.rm = TRUE),
      incendios_sd = sd(n_incendios, na.rm = TRUE),
      temp_prom = mean(temp_promedio, na.rm = TRUE),
      temp_sd = sd(temp_promedio, na.rm = TRUE),
      n = n(),
      .groups = "drop"
    ) |>
    mutate(
      incendios_error = qt(0.975, n - 1) * incendios_sd / sqrt(n),
      temp_error = qt(0.975, n - 1) * temp_sd / sqrt(n)
    )
  
  # Calcular cambios porcentuales
  cambio_inc <- ((resumen$incendios_prom[2] - resumen$incendios_prom[1]) / 
                   resumen$incendios_prom[1]) * 100
  cambio_temp <- resumen$temp_prom[2] - resumen$temp_prom[1]
  
  # Crear subplots
  fig <- subplot(
    # Subplot 1: Incendios
    plot_ly(resumen) |>
      add_trace(
        x = ~periodo,
        y = ~incendios_prom,
        type = "bar",
        name = "Incendios",
        marker = list(color = c("#3498db", "#e74c3c")),
        error_y = list(type = "data", array = ~incendios_error, color = "black"),
        hovertemplate = paste0(
          "<b>%{x}</b><br>",
          "Promedio: %{y:.0f} incendios/año",
          "<extra></extra>"
        )
      ) |>
      layout(
        yaxis = list(title = "Incendios promedio/año"),
        annotations = list(
          list(
            x = 0.5, y = 1.05,
            text = sprintf("Cambio: %+.1f%%", cambio_inc),
            showarrow = FALSE,
            xref = "paper", yref = "paper",
            font = list(size = 12, color = if(cambio_inc > 0) "red" else "green")
          )
        )
      ),
    # Subplot 2: Temperatura
    plot_ly(resumen) |>
      add_trace(
        x = ~periodo,
        y = ~temp_prom,
        type = "bar",
        name = "Temperatura",
        marker = list(color = c("#f39c12", "#e74c3c")),
        error_y = list(type = "data", array = ~temp_error, color = "black"),
        hovertemplate = paste0(
          "<b>%{x}</b><br>",
          "Temperatura: %{y:.1f}°C",
          "<extra></extra>"
        )
      ) |>
      layout(
        yaxis = list(title = "Temperatura promedio (°C)"),
        annotations = list(
          list(
            x = 0.5, y = 1.05,
            text = sprintf("Cambio: %+.2f°C", cambio_temp),
            showarrow = FALSE,
            xref = "paper", yref = "paper",
            font = list(size = 12, color = if(cambio_temp > 0) "red" else "blue")
          )
        )
      ),
    nrows = 1,
    shareX = TRUE,
    titleX = FALSE
  ) |>
    layout(
      title = list(
        text = "Comparación entre períodos",
        font = list(size = 14)
      ),
      showlegend = FALSE,
      margin = list(t = 70, b = 50)
    ) |>
    config(locale = "es")
  
  fig
})

# Gráfico de anomalías de temperatura
output$grafico_anomalias <- renderPlotly({
  datos <- filtrar_datos_anuales()
  titulo <- titulo_area()
  
  if (nrow(datos) < 2) {
    return(
      plot_ly() |>
        layout(
          title = "Datos insuficientes",
          annotations = list(
            list(
              text = "Seleccione un rango de fechas más amplio",
              x = 0.5, y = 0.5,
              xref = "paper", yref = "paper",
              showarrow = FALSE, font = list(size = 14)
            )
          )
        )
    )
  }
  
  # Escalar incendios para visualización en el mismo eje
  rango_anomalia <- range(datos$temp_anomalia, na.rm = TRUE)
  datos <- datos |>
    mutate(
      incendios_escalados = scales::rescale(
        n_incendios, 
        to = c(rango_anomalia[1] * 0.8, rango_anomalia[2] * 0.8)
      )
    )
  
  fig <- plot_ly(datos) |>
    # Barras de anomalía de temperatura
    add_trace(
      x = ~anio,
      y = ~temp_anomalia,
      type = "bar",
      name = "Anomalía de temperatura",
      marker = list(
        color = ~ifelse(temp_anomalia > 0, "#e74c3c", "#3498db")
      ),
      hovertemplate = paste0(
        "<b>%{x}</b><br>",
        "Anomalía: %{y:+.2f}°C",
        "<extra></extra>"
      )
    ) |>
    # Puntos de incendios
    add_trace(
      x = ~anio,
      y = ~incendios_escalados,
      type = "scatter",
      mode = "markers",
      name = "Incendios (escalados)",
      marker = list(
        size = ~scales::rescale(n_incendios, to = c(8, 20)),
        color = "black",
        symbol = "diamond",
        line = list(color = "white", width = 1)
      ),
      customdata = ~n_incendios,
      hovertemplate = paste0(
        "<b>%{x}</b><br>",
        "Incendios: %{customdata:,.0f}",
        "<extra></extra>"
      )
    ) |>
    layout(
      title = list(
        text = paste("Anomalías de temperatura -", titulo),
        font = list(size = 14)
      ),
      xaxis = list(title = "Año", dtick = 2),
      yaxis = list(
        title = "Anomalía de temperatura (°C)",
        zeroline = TRUE,
        zerolinecolor = "black",
        zerolinewidth = 1.5
      ),
      legend = list(orientation = "h", y = -0.15, x = 0.5, xanchor = "center"),
      barmode = "relative",
      margin = list(t = 50, b = 70)
    ) |>
    config(locale = "es")
  
  fig
})

# =============================================================================
# TARJETAS Y GRÁFICOS PARA ANÁLISIS DE PRECIPITACIÓN
# =============================================================================

# Función reactiva para calcular métricas de precipitación
calcular_metricas_precip <- reactive({
  datos <- filtrar_datos_anuales()
  
  # Verificar que hay suficientes datos
  if (nrow(datos) < 3) {
    return(list(
      tendencia_precip = NA,
      tendencia_incendios = NA,
      correlacion = NA,
      p_valor = NA,
      cambio_pct = NA,
      significativo = FALSE
    ))
  }
  
  # Modelos de tendencia
  modelo_precip <- lm(precip_promedio ~ anio, data = datos)
  modelo_incendios <- lm(n_incendios ~ anio, data = datos)
  
  # Correlación
  cor_test <- cor.test(datos$precip_promedio, datos$n_incendios)
  
  # Cambio entre períodos
  periodo1 <- datos |> filter(periodo == "2001-2012")
  periodo2 <- datos |> filter(periodo == "2013-2024")
  
  prom1 <- if(nrow(periodo1) > 0) mean(periodo1$n_incendios, na.rm = TRUE) else NA
  prom2 <- if(nrow(periodo2) > 0) mean(periodo2$n_incendios, na.rm = TRUE) else NA
  cambio_pct <- if(!is.na(prom1) && !is.na(prom2) && prom1 > 0) {
    ((prom2 - prom1) / prom1) * 100
  } else {
    NA
  }
  
  list(
    tendencia_precip = coef(modelo_precip)[2] * 10,  # mm por década
    tendencia_incendios = coef(modelo_incendios)[2] * 10,
    correlacion = cor_test$estimate,
    p_valor = cor_test$p.value,
    cambio_pct = cambio_pct,
    significativo = cor_test$p.value < 0.05
  )
})

# Tarjetas de métricas para precipitación
output$card_tendencia_precip <- renderUI({
  metricas <- calcular_metricas_precip()
  
  valor <- if(is.na(metricas$tendencia_precip)) {
    "Sin datos"
  } else {
    sprintf("%+.2f mm/déc", metricas$tendencia_precip)
  }
  
  # Menos precipitación = preocupante (rojo), más = favorable (azul)
  color <- if(is.na(metricas$tendencia_precip)) {
    "#6c757d"
  } else if(metricas$tendencia_precip < 0) {
    "#dc3545"  # Rojo - menos lluvia es preocupante
  } else {
    "#17a2b8"  # Azul - más lluvia
  }
  
  HTML(crear_tarjeta(valor, color, "🌧️"))
})

output$card_tendencia_incendios_precip <- renderUI({
  metricas <- calcular_metricas_precip()
  
  valor <- if(is.na(metricas$tendencia_incendios)) {
    "Sin datos"
  } else {
    sprintf("%+.0f /déc", metricas$tendencia_incendios)
  }
  
  color <- if(is.na(metricas$tendencia_incendios) || metricas$tendencia_incendios <= 0) "#28a745" else "#dc3545"
  
  HTML(crear_tarjeta(valor, color, "🔥"))
})

output$card_correlacion_precip <- renderUI({
  metricas <- calcular_metricas_precip()
  
  valor <- if(is.na(metricas$correlacion)) {
    "Sin datos"
  } else {
    signif_text <- if(metricas$significativo) " *" else ""
    sprintf("r = %.2f%s", metricas$correlacion, signif_text)
  }
  
  color <- if(is.na(metricas$correlacion)) "#6c757d" else if(abs(metricas$correlacion) > 0.5) "#ffc107" else "#6c757d"
  
  HTML(crear_tarjeta(valor, color, "📈"))
})

output$card_cambio_periodo_precip <- renderUI({
  metricas <- calcular_metricas_precip()
  
  valor <- if(is.na(metricas$cambio_pct)) {
    "Sin datos"
  } else {
    sprintf("%+.1f%%", metricas$cambio_pct)
  }
  
  color <- if(is.na(metricas$cambio_pct)) {
    "#6c757d"
  } else if(metricas$cambio_pct > 10) {
    "#dc3545"
  } else if(metricas$cambio_pct < -10) {
    "#28a745"
  } else {
    "#ffc107"
  }
  
  HTML(crear_tarjeta(valor, color, "↔️"))
})

# Gráfico de tendencias duales (precipitación + incendios)
output$grafico_tendencias_precip <- renderPlotly({
  datos <- filtrar_datos_anuales()
  titulo <- titulo_area()
  
  if (nrow(datos) < 2) {
    return(
      plot_ly() |>
        layout(
          title = "Datos insuficientes para mostrar tendencias",
          annotations = list(list(
            text = "Seleccione un rango de fechas más amplio",
            x = 0.5, y = 0.5, xref = "paper", yref = "paper",
            showarrow = FALSE, font = list(size = 14)
          ))
        )
    )
  }
  
  # Calcular tendencias lineales
  modelo_precip <- lm(precip_promedio ~ anio, data = datos)
  modelo_incendios <- lm(n_incendios ~ anio, data = datos)
  
  tendencia_precip <- coef(modelo_precip)[2] * 10
  tendencia_incendios <- coef(modelo_incendios)[2] * 10
  
  datos$pred_precip <- predict(modelo_precip)
  datos$pred_inc <- predict(modelo_incendios)
  
  fig <- plot_ly(datos) |>
    add_trace(
      x = ~anio, y = ~precip_promedio,
      type = "scatter", mode = "lines+markers",
      name = "Precipitación (mm)",
      line = list(color = "#17a2b8", width = 2),
      marker = list(size = 8, color = "#17a2b8"),
      yaxis = "y1",
      hovertemplate = "<b>%{x}</b><br>Precipitación: %{y:.2f} mm<extra></extra>"
    ) |>
    add_trace(
      x = ~anio, y = ~pred_precip,
      type = "scatter", mode = "lines",
      name = sprintf("Tendencia precip (%+.2f mm/década)", tendencia_precip),
      line = list(color = "#17a2b8", width = 1.5, dash = "dash"),
      yaxis = "y1", hoverinfo = "skip"
    ) |>
    add_trace(
      x = ~anio, y = ~n_incendios,
      type = "scatter", mode = "lines+markers",
      name = "Cantidad de incendios",
      line = list(color = "#fd7e14", width = 2),
      marker = list(size = 8, color = "#fd7e14"),
      yaxis = "y2",
      hovertemplate = "<b>%{x}</b><br>Incendios: %{y:,.0f}<extra></extra>"
    ) |>
    add_trace(
      x = ~anio, y = ~pred_inc,
      type = "scatter", mode = "lines",
      name = sprintf("Tendencia incendios (%+.0f/década)", tendencia_incendios),
      line = list(color = "#fd7e14", width = 1.5, dash = "dash"),
      yaxis = "y2", hoverinfo = "skip"
    ) |>
    layout(
      title = list(
        text = paste("Tendencias de precipitación e incendios -", titulo),
        font = list(size = 14)
      ),
      xaxis = list(title = "Año", dtick = 2),
      yaxis = list(
        title = "Precipitación promedio (mm)",
        titlefont = list(color = "#17a2b8"),
        tickfont = list(color = "#17a2b8"),
        side = "left"
      ),
      yaxis2 = list(
        title = "Cantidad de incendios",
        titlefont = list(color = "#fd7e14"),
        tickfont = list(color = "#fd7e14"),
        overlaying = "y",
        side = "right",
        tickformat = ",.0f"
      ),
      legend = list(orientation = "h", y = -0.2, x = 0.5, xanchor = "center"),
      hovermode = "x unified",
      margin = list(t = 50, r = 80, b = 80, l = 80)
    ) |>
    config(locale = "es")
  
  fig
})

# Gráfico de correlación precipitación-incendios
output$grafico_correlacion_precip <- renderPlotly({
  datos <- filtrar_datos_anuales()
  titulo <- titulo_area()
  
  if (nrow(datos) < 3) {
    return(
      plot_ly() |>
        layout(
          title = "Datos insuficientes para análisis de correlación",
          annotations = list(list(
            text = "Se requieren al menos 3 años de datos",
            x = 0.5, y = 0.5, xref = "paper", yref = "paper",
            showarrow = FALSE, font = list(size = 14)
          ))
        )
    )
  }
  
  cor_test <- cor.test(datos$precip_promedio, datos$n_incendios)
  r <- cor_test$estimate
  p_valor <- cor_test$p.value
  
  modelo <- lm(n_incendios ~ precip_promedio, data = datos)
  datos$pred <- predict(modelo)
  
  signif_text <- if(p_valor < 0.001) "***" else if(p_valor < 0.01) "**" else if(p_valor < 0.05) "*" else ""
  
  fig <- plot_ly(datos) |>
    add_trace(
      x = ~precip_promedio, y = ~n_incendios,
      type = "scatter", mode = "markers",
      marker = list(
        size = 14, color = ~anio,
        colorscale = "Viridis", showscale = TRUE,
        colorbar = list(title = "Año", tickformat = "d")
      ),
      text = ~anio,
      hovertemplate = "<b>Año: %{text}</b><br>Precipitación: %{x:.2f} mm<br>Incendios: %{y:,.0f}<extra></extra>"
    ) |>
    add_trace(
      x = ~precip_promedio, y = ~pred,
      type = "scatter", mode = "lines",
      name = "Regresión lineal",
      line = list(color = "#17a2b8", width = 2),
      hoverinfo = "skip"
    ) |>
    layout(
      title = list(
        text = paste0(titulo, "<br><sup>r = ", sprintf("%.3f", r), signif_text, " (p = ", sprintf("%.4f", p_valor), ")</sup>"),
        font = list(size = 14)
      ),
      xaxis = list(title = "Precipitación promedio (mm)"),
      yaxis = list(title = "Cantidad de incendios", tickformat = ",.0f"),
      showlegend = FALSE,
      annotations = list(list(
        x = 1, y = 0,
        text = "* p<0.05, ** p<0.01, *** p<0.001",
        showarrow = FALSE, xref = "paper", yref = "paper",
        xanchor = "right", yanchor = "bottom",
        font = list(size = 10, color = "gray")
      )),
      margin = list(t = 70, r = 50, b = 60, l = 70)
    ) |>
    config(locale = "es")
  
  fig
})

# Gráfico de comparación de períodos para precipitación
output$grafico_comparacion_periodos_precip <- renderPlotly({
  datos <- filtrar_datos_anuales()
  
  periodo1 <- datos |> filter(periodo == "2001-2012")
  periodo2 <- datos |> filter(periodo == "2013-2024")
  
  if (nrow(periodo1) == 0 || nrow(periodo2) == 0) {
    return(
      plot_ly() |>
        layout(
          title = "Se requieren datos en ambos períodos",
          annotations = list(list(
            text = "Ajuste el rango de fechas para incluir ambos períodos",
            x = 0.5, y = 0.5, xref = "paper", yref = "paper",
            showarrow = FALSE, font = list(size = 14)
          ))
        )
    )
  }
  
  resumen <- datos |>
    group_by(periodo) |>
    summarise(
      incendios_prom = mean(n_incendios, na.rm = TRUE),
      incendios_sd = sd(n_incendios, na.rm = TRUE),
      precip_prom = mean(precip_promedio, na.rm = TRUE),
      precip_sd = sd(precip_promedio, na.rm = TRUE),
      n = n(),
      .groups = "drop"
    ) |>
    mutate(
      incendios_error = qt(0.975, n - 1) * incendios_sd / sqrt(n),
      precip_error = qt(0.975, n - 1) * precip_sd / sqrt(n)
    )
  
  cambio_inc <- ((resumen$incendios_prom[2] - resumen$incendios_prom[1]) / resumen$incendios_prom[1]) * 100
  cambio_precip <- ((resumen$precip_prom[2] - resumen$precip_prom[1]) / resumen$precip_prom[1]) * 100
  
  fig <- subplot(
    plot_ly(resumen) |>
      add_trace(
        x = ~periodo, y = ~incendios_prom,
        type = "bar", name = "Incendios",
        marker = list(color = c("#3498db", "#e74c3c")),
        error_y = list(type = "data", array = ~incendios_error, color = "black"),
        hovertemplate = "<b>%{x}</b><br>Promedio: %{y:.0f} incendios/año<extra></extra>"
      ) |>
      layout(
        yaxis = list(title = "Incendios promedio/año"),
        annotations = list(list(
          x = 0.5, y = 1.05,
          text = sprintf("Cambio: %+.1f%%", cambio_inc),
          showarrow = FALSE, xref = "paper", yref = "paper",
          font = list(size = 12, color = if(cambio_inc > 0) "red" else "green")
        ))
      ),
    plot_ly(resumen) |>
      add_trace(
        x = ~periodo, y = ~precip_prom,
        type = "bar", name = "Precipitación",
        marker = list(color = c("#17a2b8", "#0d6efd")),
        error_y = list(type = "data", array = ~precip_error, color = "black"),
        hovertemplate = "<b>%{x}</b><br>Precipitación: %{y:.2f} mm<extra></extra>"
      ) |>
      layout(
        yaxis = list(title = "Precipitación promedio (mm)"),
        annotations = list(list(
          x = 0.5, y = 1.05,
          text = sprintf("Cambio: %+.1f%%", cambio_precip),
          showarrow = FALSE, xref = "paper", yref = "paper",
          font = list(size = 12, color = if(cambio_precip < 0) "red" else "blue")
        ))
      ),
    nrows = 1, shareX = TRUE, titleX = FALSE
  ) |>
    layout(
      title = list(text = "Comparación entre períodos", font = list(size = 14)),
      showlegend = FALSE,
      margin = list(t = 70, b = 50)
    ) |>
    config(locale = "es")
  
  fig
})

# Gráfico de anomalías de precipitación
output$grafico_anomalias_precip <- renderPlotly({
  datos <- filtrar_datos_anuales()
  titulo <- titulo_area()
  
  if (nrow(datos) < 2) {
    return(
      plot_ly() |>
        layout(
          title = "Datos insuficientes",
          annotations = list(list(
            text = "Seleccione un rango de fechas más amplio",
            x = 0.5, y = 0.5, xref = "paper", yref = "paper",
            showarrow = FALSE, font = list(size = 14)
          ))
        )
    )
  }
  
  rango_anomalia <- range(datos$precip_anomalia, na.rm = TRUE)
  datos <- datos |>
    mutate(
      incendios_escalados = scales::rescale(
        n_incendios, 
        to = c(rango_anomalia[1] * 0.8, rango_anomalia[2] * 0.8)
      )
    )
  
  fig <- plot_ly(datos) |>
    add_trace(
      x = ~anio, y = ~precip_anomalia,
      type = "bar",
      name = "Anomalía de precipitación",
      marker = list(
        # Más lluvia = azul (positivo), menos lluvia = rojo (negativo/preocupante)
        color = ~ifelse(precip_anomalia > 0, "#17a2b8", "#dc3545")
      ),
      hovertemplate = "<b>%{x}</b><br>Anomalía: %{y:+.2f} mm<extra></extra>"
    ) |>
    add_trace(
      x = ~anio, y = ~incendios_escalados,
      type = "scatter", mode = "markers",
      name = "Incendios (escalados)",
      marker = list(
        size = ~scales::rescale(n_incendios, to = c(8, 20)),
        color = "black", symbol = "diamond",
        line = list(color = "white", width = 1)
      ),
      customdata = ~n_incendios,
      hovertemplate = "<b>%{x}</b><br>Incendios: %{customdata:,.0f}<extra></extra>"
    ) |>
    layout(
      title = list(
        text = paste("Anomalías de precipitación -", titulo),
        font = list(size = 14)
      ),
      xaxis = list(title = "Año", dtick = 2),
      yaxis = list(
        title = "Anomalía de precipitación (mm)",
        zeroline = TRUE,
        zerolinecolor = "black",
        zerolinewidth = 1.5
      ),
      legend = list(orientation = "h", y = -0.15, x = 0.5, xanchor = "center"),
      barmode = "relative",
      margin = list(t = 50, b = 70)
    ) |>
    config(locale = "es")
  
  fig
})

# =============================================================================
# TARJETAS Y GRÁFICOS PARA ANÁLISIS DE VELOCIDAD DEL VIENTO
# =============================================================================

# Función reactiva para calcular métricas de viento
calcular_metricas_viento <- reactive({
  datos <- filtrar_datos_anuales()
  
  if (nrow(datos) < 3) {
    return(list(
      tendencia_viento = NA,
      tendencia_incendios = NA,
      correlacion = NA,
      p_valor = NA,
      cambio_pct = NA,
      significativo = FALSE
    ))
  }
  
  # Modelos de tendencia
  modelo_viento <- lm(vel_viento_promedio ~ anio, data = datos)
  modelo_incendios <- lm(n_incendios ~ anio, data = datos)
  
  # Correlación
  cor_test <- cor.test(datos$vel_viento_promedio, datos$n_incendios)
  
  # Cambio entre períodos
  periodo1 <- datos |> filter(periodo == "2001-2012")
  periodo2 <- datos |> filter(periodo == "2013-2024")
  
  prom1 <- if(nrow(periodo1) > 0) mean(periodo1$n_incendios, na.rm = TRUE) else NA
  prom2 <- if(nrow(periodo2) > 0) mean(periodo2$n_incendios, na.rm = TRUE) else NA
  cambio_pct <- if(!is.na(prom1) && !is.na(prom2) && prom1 > 0) {
    ((prom2 - prom1) / prom1) * 100
  } else {
    NA
  }
  
  list(
    tendencia_viento = coef(modelo_viento)[2] * 10,  # m/s por década
    tendencia_incendios = coef(modelo_incendios)[2] * 10,
    correlacion = cor_test$estimate,
    p_valor = cor_test$p.value,
    cambio_pct = cambio_pct,
    significativo = cor_test$p.value < 0.05
  )
})

# Tarjetas de métricas para viento
output$card_tendencia_viento <- renderUI({
  metricas <- calcular_metricas_viento()
  
  valor <- if(is.na(metricas$tendencia_viento)) {
    "Sin datos"
  } else {
    sprintf("%+.2f m/s/déc", metricas$tendencia_viento)
  }
  
  # Más viento = preocupante (puede propagar incendios)
  color <- if(is.na(metricas$tendencia_viento)) {
    "#6c757d"
  } else if(metricas$tendencia_viento > 0) {
    "#fd7e14"  # Naranja - más viento puede ser preocupante
  } else {
    "#28a745"  # Verde - menos viento
  }
  
  HTML(crear_tarjeta(valor, color, "💨"))
})

output$card_tendencia_incendios_viento <- renderUI({
  metricas <- calcular_metricas_viento()
  
  valor <- if(is.na(metricas$tendencia_incendios)) {
    "Sin datos"
  } else {
    sprintf("%+.0f /déc", metricas$tendencia_incendios)
  }
  
  color <- if(is.na(metricas$tendencia_incendios) || metricas$tendencia_incendios <= 0) "#28a745" else "#dc3545"
  
  HTML(crear_tarjeta(valor, color, "🔥"))
})

output$card_correlacion_viento <- renderUI({
  metricas <- calcular_metricas_viento()
  
  valor <- if(is.na(metricas$correlacion)) {
    "Sin datos"
  } else {
    signif_text <- if(metricas$significativo) " *" else ""
    sprintf("r = %.2f%s", metricas$correlacion, signif_text)
  }
  
  color <- if(is.na(metricas$correlacion)) "#6c757d" else if(abs(metricas$correlacion) > 0.5) "#ffc107" else "#6c757d"
  
  HTML(crear_tarjeta(valor, color, "📈"))
})

output$card_cambio_periodo_viento <- renderUI({
  metricas <- calcular_metricas_viento()
  
  valor <- if(is.na(metricas$cambio_pct)) {
    "Sin datos"
  } else {
    sprintf("%+.1f%%", metricas$cambio_pct)
  }
  
  color <- if(is.na(metricas$cambio_pct)) {
    "#6c757d"
  } else if(metricas$cambio_pct > 10) {
    "#dc3545"
  } else if(metricas$cambio_pct < -10) {
    "#28a745"
  } else {
    "#ffc107"
  }
  
  HTML(crear_tarjeta(valor, color, "↔️"))
})

# Gráfico de tendencias duales (viento + incendios)
output$grafico_tendencias_viento <- renderPlotly({
  datos <- filtrar_datos_anuales()
  titulo <- titulo_area()
  
  if (nrow(datos) < 2) {
    return(
      plot_ly() |>
        layout(
          title = "Datos insuficientes para mostrar tendencias",
          annotations = list(list(
            text = "Seleccione un rango de fechas más amplio",
            x = 0.5, y = 0.5, xref = "paper", yref = "paper",
            showarrow = FALSE, font = list(size = 14)
          ))
        )
    )
  }
  
  modelo_viento <- lm(vel_viento_promedio ~ anio, data = datos)
  modelo_incendios <- lm(n_incendios ~ anio, data = datos)
  
  tendencia_viento <- coef(modelo_viento)[2] * 10
  tendencia_incendios <- coef(modelo_incendios)[2] * 10
  
  datos$pred_viento <- predict(modelo_viento)
  datos$pred_inc <- predict(modelo_incendios)
  
  fig <- plot_ly(datos) |>
    add_trace(
      x = ~anio, y = ~vel_viento_promedio,
      type = "scatter", mode = "lines+markers",
      name = "Velocidad del viento (m/s)",
      line = list(color = "#6f42c1", width = 2),
      marker = list(size = 8, color = "#6f42c1"),
      yaxis = "y1",
      hovertemplate = "<b>%{x}</b><br>Viento: %{y:.2f} m/s<extra></extra>"
    ) |>
    add_trace(
      x = ~anio, y = ~pred_viento,
      type = "scatter", mode = "lines",
      name = sprintf("Tendencia viento (%+.2f m/s/década)", tendencia_viento),
      line = list(color = "#6f42c1", width = 1.5, dash = "dash"),
      yaxis = "y1", hoverinfo = "skip"
    ) |>
    add_trace(
      x = ~anio, y = ~n_incendios,
      type = "scatter", mode = "lines+markers",
      name = "Cantidad de incendios",
      line = list(color = "#fd7e14", width = 2),
      marker = list(size = 8, color = "#fd7e14"),
      yaxis = "y2",
      hovertemplate = "<b>%{x}</b><br>Incendios: %{y:,.0f}<extra></extra>"
    ) |>
    add_trace(
      x = ~anio, y = ~pred_inc,
      type = "scatter", mode = "lines",
      name = sprintf("Tendencia incendios (%+.0f/década)", tendencia_incendios),
      line = list(color = "#fd7e14", width = 1.5, dash = "dash"),
      yaxis = "y2", hoverinfo = "skip"
    ) |>
    layout(
      title = list(
        text = paste("Tendencias de velocidad del viento e incendios -", titulo),
        font = list(size = 14)
      ),
      xaxis = list(title = "Año", dtick = 2),
      yaxis = list(
        title = "Velocidad del viento (m/s)",
        titlefont = list(color = "#6f42c1"),
        tickfont = list(color = "#6f42c1"),
        side = "left"
      ),
      yaxis2 = list(
        title = "Cantidad de incendios",
        titlefont = list(color = "#fd7e14"),
        tickfont = list(color = "#fd7e14"),
        overlaying = "y",
        side = "right",
        tickformat = ",.0f"
      ),
      legend = list(orientation = "h", y = -0.2, x = 0.5, xanchor = "center"),
      hovermode = "x unified",
      margin = list(t = 50, r = 80, b = 80, l = 80)
    ) |>
    config(locale = "es")
  
  fig
})

# Gráfico de correlación viento-incendios
output$grafico_correlacion_viento <- renderPlotly({
  datos <- filtrar_datos_anuales()
  titulo <- titulo_area()
  
  if (nrow(datos) < 3) {
    return(
      plot_ly() |>
        layout(
          title = "Datos insuficientes para análisis de correlación",
          annotations = list(list(
            text = "Se requieren al menos 3 años de datos",
            x = 0.5, y = 0.5, xref = "paper", yref = "paper",
            showarrow = FALSE, font = list(size = 14)
          ))
        )
    )
  }
  
  cor_test <- cor.test(datos$vel_viento_promedio, datos$n_incendios)
  r <- cor_test$estimate
  p_valor <- cor_test$p.value
  
  modelo <- lm(n_incendios ~ vel_viento_promedio, data = datos)
  datos$pred <- predict(modelo)
  
  signif_text <- if(p_valor < 0.001) "***" else if(p_valor < 0.01) "**" else if(p_valor < 0.05) "*" else ""
  
  fig <- plot_ly(datos) |>
    add_trace(
      x = ~vel_viento_promedio, y = ~n_incendios,
      type = "scatter", mode = "markers",
      marker = list(
        size = 14, color = ~anio,
        colorscale = "Viridis", showscale = TRUE,
        colorbar = list(title = "Año", tickformat = "d")
      ),
      text = ~anio,
      hovertemplate = "<b>Año: %{text}</b><br>Viento: %{x:.2f} m/s<br>Incendios: %{y:,.0f}<extra></extra>"
    ) |>
    add_trace(
      x = ~vel_viento_promedio, y = ~pred,
      type = "scatter", mode = "lines",
      name = "Regresión lineal",
      line = list(color = "#6f42c1", width = 2),
      hoverinfo = "skip"
    ) |>
    layout(
      title = list(
        text = paste0(titulo, "<br><sup>r = ", sprintf("%.3f", r), signif_text, " (p = ", sprintf("%.4f", p_valor), ")</sup>"),
        font = list(size = 14)
      ),
      xaxis = list(title = "Velocidad del viento (m/s)"),
      yaxis = list(title = "Cantidad de incendios", tickformat = ",.0f"),
      showlegend = FALSE,
      annotations = list(list(
        x = 1, y = 0,
        text = "* p<0.05, ** p<0.01, *** p<0.001",
        showarrow = FALSE, xref = "paper", yref = "paper",
        xanchor = "right", yanchor = "bottom",
        font = list(size = 10, color = "gray")
      )),
      margin = list(t = 70, r = 50, b = 60, l = 70)
    ) |>
    config(locale = "es")
  
  fig
})

# Gráfico de comparación de períodos para viento
output$grafico_comparacion_periodos_viento <- renderPlotly({
  datos <- filtrar_datos_anuales()
  
  periodo1 <- datos |> filter(periodo == "2001-2012")
  periodo2 <- datos |> filter(periodo == "2013-2024")
  
  if (nrow(periodo1) == 0 || nrow(periodo2) == 0) {
    return(
      plot_ly() |>
        layout(
          title = "Se requieren datos en ambos períodos",
          annotations = list(list(
            text = "Ajuste el rango de fechas para incluir ambos períodos",
            x = 0.5, y = 0.5, xref = "paper", yref = "paper",
            showarrow = FALSE, font = list(size = 14)
          ))
        )
    )
  }
  
  resumen <- datos |>
    group_by(periodo) |>
    summarise(
      incendios_prom = mean(n_incendios, na.rm = TRUE),
      incendios_sd = sd(n_incendios, na.rm = TRUE),
      viento_prom = mean(vel_viento_promedio, na.rm = TRUE),
      viento_sd = sd(vel_viento_promedio, na.rm = TRUE),
      n = n(),
      .groups = "drop"
    ) |>
    mutate(
      incendios_error = qt(0.975, n - 1) * incendios_sd / sqrt(n),
      viento_error = qt(0.975, n - 1) * viento_sd / sqrt(n)
    )
  
  cambio_inc <- ((resumen$incendios_prom[2] - resumen$incendios_prom[1]) / resumen$incendios_prom[1]) * 100
  cambio_viento <- ((resumen$viento_prom[2] - resumen$viento_prom[1]) / resumen$viento_prom[1]) * 100
  
  fig <- subplot(
    plot_ly(resumen) |>
      add_trace(
        x = ~periodo, y = ~incendios_prom,
        type = "bar", name = "Incendios",
        marker = list(color = c("#3498db", "#e74c3c")),
        error_y = list(type = "data", array = ~incendios_error, color = "black"),
        hovertemplate = "<b>%{x}</b><br>Promedio: %{y:.0f} incendios/año<extra></extra>"
      ) |>
      layout(
        yaxis = list(title = "Incendios promedio/año"),
        annotations = list(list(
          x = 0.5, y = 1.05,
          text = sprintf("Cambio: %+.1f%%", cambio_inc),
          showarrow = FALSE, xref = "paper", yref = "paper",
          font = list(size = 12, color = if(cambio_inc > 0) "red" else "green")
        ))
      ),
    plot_ly(resumen) |>
      add_trace(
        x = ~periodo, y = ~viento_prom,
        type = "bar", name = "Viento",
        marker = list(color = c("#6f42c1", "#9b59b6")),
        error_y = list(type = "data", array = ~viento_error, color = "black"),
        hovertemplate = "<b>%{x}</b><br>Viento: %{y:.2f} m/s<extra></extra>"
      ) |>
      layout(
        yaxis = list(title = "Velocidad promedio (m/s)"),
        annotations = list(list(
          x = 0.5, y = 1.05,
          text = sprintf("Cambio: %+.1f%%", cambio_viento),
          showarrow = FALSE, xref = "paper", yref = "paper",
          font = list(size = 12, color = if(cambio_viento > 0) "orange" else "green")
        ))
      ),
    nrows = 1, shareX = TRUE, titleX = FALSE
  ) |>
    layout(
      title = list(text = "Comparación entre períodos", font = list(size = 14)),
      showlegend = FALSE,
      margin = list(t = 70, b = 50)
    ) |>
    config(locale = "es")
  
  fig
})

# Gráfico de anomalías de velocidad del viento
output$grafico_anomalias_viento <- renderPlotly({
  datos <- filtrar_datos_anuales()
  titulo <- titulo_area()
  
  if (nrow(datos) < 2) {
    return(
      plot_ly() |>
        layout(
          title = "Datos insuficientes",
          annotations = list(list(
            text = "Seleccione un rango de fechas más amplio",
            x = 0.5, y = 0.5, xref = "paper", yref = "paper",
            showarrow = FALSE, font = list(size = 14)
          ))
        )
    )
  }
  
  # Calcular anomalía de viento
  datos <- datos |>
    mutate(
      viento_anomalia = vel_viento_promedio - mean(vel_viento_promedio, na.rm = TRUE)
    )
  
  rango_anomalia <- range(datos$viento_anomalia, na.rm = TRUE)
  datos <- datos |>
    mutate(
      incendios_escalados = scales::rescale(
        n_incendios, 
        to = c(rango_anomalia[1] * 0.8, rango_anomalia[2] * 0.8)
      )
    )
  
  fig <- plot_ly(datos) |>
    add_trace(
      x = ~anio, y = ~viento_anomalia,
      type = "bar",
      name = "Anomalía de viento",
      marker = list(
        # Más viento = naranja (puede propagar fuego), menos viento = verde
        color = ~ifelse(viento_anomalia > 0, "#fd7e14", "#28a745")
      ),
      hovertemplate = "<b>%{x}</b><br>Anomalía: %{y:+.2f} m/s<extra></extra>"
    ) |>
    add_trace(
      x = ~anio, y = ~incendios_escalados,
      type = "scatter", mode = "markers",
      name = "Incendios (escalados)",
      marker = list(
        size = ~scales::rescale(n_incendios, to = c(8, 20)),
        color = "black", symbol = "diamond",
        line = list(color = "white", width = 1)
      ),
      customdata = ~n_incendios,
      hovertemplate = "<b>%{x}</b><br>Incendios: %{customdata:,.0f}<extra></extra>"
    ) |>
    layout(
      title = list(
        text = paste("Anomalías de velocidad del viento -", titulo),
        font = list(size = 14)
      ),
      xaxis = list(title = "Año", dtick = 2),
      yaxis = list(
        title = "Anomalía de velocidad del viento (m/s)",
        zeroline = TRUE,
        zerolinecolor = "black",
        zerolinewidth = 1.5
      ),
      legend = list(orientation = "h", y = -0.15, x = 0.5, xanchor = "center"),
      barmode = "relative",
      margin = list(t = 50, b = 70)
    ) |>
    config(locale = "es")
  
  fig
})

# =============================================================================
# TARJETAS Y GRÁFICOS PARA ANÁLISIS DE DIRECCIÓN DEL VIENTO
# =============================================================================

# Función auxiliar para convertir grados a dirección cardinal
grados_a_cardinal <- function(grados) {
  direcciones <- c("N", "NE", "E", "SE", "S", "SO", "O", "NO", "N")
  indices <- round(grados / 45) + 1
  indices[indices > 8] <- 1
  direcciones[indices]
}

# Función auxiliar para calcular media circular
media_circular <- function(angulos_grados) {
  angulos_rad <- angulos_grados * pi / 180
  x_mean <- mean(cos(angulos_rad), na.rm = TRUE)
  y_mean <- mean(sin(angulos_rad), na.rm = TRUE)
  media_rad <- atan2(y_mean, x_mean)
  media_grados <- media_rad * 180 / pi
  if (media_grados < 0) media_grados <- media_grados + 360
  return(media_grados)
}

# Función auxiliar para calcular variabilidad circular (0-1, donde 0 = muy concentrado)
variabilidad_circular <- function(angulos_grados) {
  angulos_rad <- angulos_grados * pi / 180
  x_mean <- mean(cos(angulos_rad), na.rm = TRUE)
  y_mean <- mean(sin(angulos_rad), na.rm = TRUE)
  R <- sqrt(x_mean^2 + y_mean^2)  # Longitud del vector resultante (0-1)
  return(1 - R)  # Variabilidad: 0 = concentrado, 1 = disperso
}

# Función reactiva para datos de dirección por sector
filtrar_datos_direccion <- reactive({
  incendios_filtrados <- filtrar_incendios()
  
  # Crear sectores de 45 grados
  datos_direccion <- incendios_filtrados |>
    st_drop_geometry() |>
    mutate(
      direccion = X10M_WIND_DIRECTION_ACQ_DATE_MEAN,
      sector = cut(
        direccion,
        breaks = c(0, 45, 90, 135, 180, 225, 270, 315, 360),
        labels = c("N", "NE", "E", "SE", "S", "SO", "O", "NO"),
        include.lowest = TRUE, right = FALSE
      ),
      mes = month(acq_date),
      anio = year(acq_date)
    )
  
  return(datos_direccion)
})

# Tarjetas de métricas para dirección del viento
output$card_direccion_predominante <- renderUI({
  datos <- filtrar_datos_direccion()
  
  if (nrow(datos) < 1 || all(is.na(datos$direccion))) {
    return(HTML(crear_tarjeta("Sin datos", "#6c757d", "🧭")))
  }
  
  direccion_media <- media_circular(datos$direccion)
  cardinal <- grados_a_cardinal(direccion_media)
  valor <- sprintf("%s (%.0f°)", cardinal, direccion_media)
  
  HTML(crear_tarjeta(valor, "#6f42c1", "🧭"))
})

output$card_tendencia_incendios_direccion <- renderUI({
  datos <- filtrar_datos_anuales()
  
  if (nrow(datos) < 3) {
    return(HTML(crear_tarjeta("Sin datos", "#6c757d", "🔥")))
  }
  
  modelo <- lm(n_incendios ~ anio, data = datos)
  tendencia <- coef(modelo)[2] * 10
  
  valor <- sprintf("%+.0f /déc", tendencia)
  color <- if(tendencia <= 0) "#28a745" else "#dc3545"
  
  HTML(crear_tarjeta(valor, color, "🔥"))
})

output$card_variabilidad_direccion <- renderUI({
  datos <- filtrar_datos_direccion()
  
  if (nrow(datos) < 1 || all(is.na(datos$direccion))) {
    return(HTML(crear_tarjeta("Sin datos", "#6c757d", "🔄")))
  }
  
  variabilidad <- variabilidad_circular(datos$direccion)
  
  # Interpretar variabilidad
  interpretacion <- if(variabilidad < 0.3) {
    "Baja"
  } else if(variabilidad < 0.6) {
    "Media"
  } else {
    "Alta"
  }
  
  valor <- sprintf("%s (%.2f)", interpretacion, variabilidad)
  color <- if(variabilidad < 0.3) "#28a745" else if(variabilidad < 0.6) "#ffc107" else "#dc3545"
  
  HTML(crear_tarjeta(valor, color, "🔄"))
})

output$card_cambio_periodo_direccion <- renderUI({
  datos <- filtrar_datos_anuales()
  
  periodo1 <- datos |> filter(periodo == "2001-2012")
  periodo2 <- datos |> filter(periodo == "2013-2024")
  
  if (nrow(periodo1) == 0 || nrow(periodo2) == 0) {
    return(HTML(crear_tarjeta("Sin datos", "#6c757d", "↔️")))
  }
  
  prom1 <- mean(periodo1$n_incendios, na.rm = TRUE)
  prom2 <- mean(periodo2$n_incendios, na.rm = TRUE)
  cambio_pct <- ((prom2 - prom1) / prom1) * 100
  
  valor <- sprintf("%+.1f%%", cambio_pct)
  color <- if(cambio_pct > 10) "#dc3545" else if(cambio_pct < -10) "#28a745" else "#ffc107"
  
  HTML(crear_tarjeta(valor, color, "↔️"))
})

# Rosa de vientos con incendios
output$grafico_rosa_vientos <- renderPlotly({
  datos <- filtrar_datos_direccion()
  titulo <- titulo_area()
  
  if (nrow(datos) < 1 || all(is.na(datos$sector))) {
    return(
      plot_ly() |>
        layout(
          title = "Datos insuficientes",
          annotations = list(list(
            text = "No hay datos de dirección del viento",
            x = 0.5, y = 0.5, xref = "paper", yref = "paper",
            showarrow = FALSE, font = list(size = 14)
          ))
        )
    )
  }
  
  # Contar incendios por sector
  resumen <- datos |>
    filter(!is.na(sector)) |>
    group_by(sector) |>
    summarise(n_incendios = n(), .groups = "drop") |>
    mutate(
      porcentaje = n_incendios / sum(n_incendios) * 100,
      angulo = c(0, 45, 90, 135, 180, 225, 270, 315)[match(sector, c("N", "NE", "E", "SE", "S", "SO", "O", "NO"))]
    )
  
  # Asegurar todos los sectores
  todos_sectores <- data.frame(
    sector = factor(c("N", "NE", "E", "SE", "S", "SO", "O", "NO"), 
                    levels = c("N", "NE", "E", "SE", "S", "SO", "O", "NO")),
    angulo = c(0, 45, 90, 135, 180, 225, 270, 315)
  )
  
  resumen <- todos_sectores |>
    left_join(resumen |> select(sector, n_incendios, porcentaje), by = "sector") |>
    mutate(
      n_incendios = coalesce(n_incendios, 0L),
      porcentaje = coalesce(porcentaje, 0)
    )
  
  # Gráfico polar (rosa de vientos)
  fig <- plot_ly(resumen) |>
    add_trace(
      type = "barpolar",
      r = ~porcentaje,
      theta = ~sector,
      name = "Incendios",
      marker = list(
        color = ~porcentaje,
        colorscale = list(c(0, "#fef0d9"), c(0.5, "#fdbb84"), c(1, "#b30000")),
        line = list(color = "white", width = 1)
      ),
      hovertemplate = "<b>%{theta}</b><br>Incendios: %{customdata:,.0f}<br>Porcentaje: %{r:.1f}%<extra></extra>",
      customdata = ~n_incendios
    ) |>
    layout(
      title = list(
        text = paste("Rosa de vientos (dirección durante incendios) -", titulo),
        font = list(size = 14)
      ),
      polar = list(
        angularaxis = list(
          direction = "clockwise",
          rotation = 90,
          tickfont = list(size = 12)
        ),
        radialaxis = list(
          title = "%",
          ticksuffix = "%"
        )
      ),
      showlegend = FALSE,
      margin = list(t = 60, b = 40)
    ) |>
    config(locale = "es")
  
  fig
})

# Gráfico de barras por sector
output$grafico_direccion_incendios <- renderPlotly({
  datos <- filtrar_datos_direccion()
  titulo <- titulo_area()
  
  if (nrow(datos) < 1 || all(is.na(datos$sector))) {
    return(
      plot_ly() |>
        layout(
          title = "Datos insuficientes",
          annotations = list(list(
            text = "No hay datos de dirección del viento",
            x = 0.5, y = 0.5, xref = "paper", yref = "paper",
            showarrow = FALSE, font = list(size = 14)
          ))
        )
    )
  }
  
  # Resumen por sector con FRP promedio
  resumen <- datos |>
    filter(!is.na(sector)) |>
    group_by(sector) |>
    summarise(
      n_incendios = n(),
      frp_promedio = mean(frp, na.rm = TRUE),
      .groups = "drop"
    ) |>
    mutate(sector = factor(sector, levels = c("N", "NE", "E", "SE", "S", "SO", "O", "NO")))
  
  fig <- plot_ly(resumen) |>
    add_trace(
      x = ~sector, y = ~n_incendios,
      type = "bar",
      name = "Incendios",
      marker = list(color = "#e74c3c"),
      hovertemplate = "<b>%{x}</b><br>Incendios: %{y:,.0f}<extra></extra>"
    ) |>
    add_trace(
      x = ~sector, y = ~frp_promedio,
      type = "scatter", mode = "lines+markers",
      name = "FRP promedio (MW)",
      yaxis = "y2",
      line = list(color = "#fd7e14", width = 2),
      marker = list(size = 8, color = "#fd7e14"),
      hovertemplate = "<b>%{x}</b><br>FRP: %{y:.1f} MW<extra></extra>"
    ) |>
    layout(
      title = list(
        text = paste("Incendios y FRP por dirección del viento -", titulo),
        font = list(size = 14)
      ),
      xaxis = list(title = "Dirección del viento"),
      yaxis = list(title = "Cantidad de incendios", titlefont = list(color = "#e74c3c")),
      yaxis2 = list(
        title = "FRP promedio (MW)",
        overlaying = "y", side = "right",
        titlefont = list(color = "#fd7e14"),
        tickfont = list(color = "#fd7e14")
      ),
      legend = list(orientation = "h", y = -0.2, x = 0.5, xanchor = "center"),
      margin = list(t = 50, b = 80)
    ) |>
    config(locale = "es")
  
  fig
})

# Gráfico temporal de dirección
output$grafico_direccion_temporal <- renderPlotly({
  datos <- filtrar_datos_direccion()
  titulo <- titulo_area()
  
  if (nrow(datos) < 1) {
    return(
      plot_ly() |>
        layout(
          title = "Datos insuficientes",
          annotations = list(list(
            text = "No hay datos disponibles",
            x = 0.5, y = 0.5, xref = "paper", yref = "paper",
            showarrow = FALSE, font = list(size = 14)
          ))
        )
    )
  }
  
  # Calcular dirección media por año
  resumen_anual <- datos |>
    filter(!is.na(direccion)) |>
    group_by(anio) |>
    summarise(
      direccion_media = media_circular(direccion),
      n_incendios = n(),
      variabilidad = variabilidad_circular(direccion),
      .groups = "drop"
    ) |>
    mutate(cardinal = grados_a_cardinal(direccion_media))
  
  fig <- plot_ly(resumen_anual) |>
    add_trace(
      x = ~anio, y = ~direccion_media,
      type = "scatter", mode = "lines+markers",
      name = "Dirección media (°)",
      line = list(color = "#6f42c1", width = 2),
      marker = list(size = 10, color = "#6f42c1"),
      text = ~cardinal,
      hovertemplate = "<b>%{x}</b><br>Dirección: %{y:.0f}° (%{text})<extra></extra>"
    ) |>
    add_trace(
      x = ~anio, y = ~n_incendios,
      type = "bar",
      name = "Incendios",
      yaxis = "y2",
      marker = list(color = "#e74c3c", opacity = 0.5),
      hovertemplate = "<b>%{x}</b><br>Incendios: %{y:,.0f}<extra></extra>"
    ) |>
    layout(
      title = list(
        text = paste("Dirección media del viento por año -", titulo),
        font = list(size = 14)
      ),
      xaxis = list(title = "Año", dtick = 2),
      yaxis = list(
        title = "Dirección media (°)",
        range = c(0, 360),
        tickvals = c(0, 90, 180, 270, 360),
        ticktext = c("N (0°)", "E (90°)", "S (180°)", "O (270°)", "N (360°)"),
        titlefont = list(color = "#6f42c1")
      ),
      yaxis2 = list(
        title = "Cantidad de incendios",
        overlaying = "y", side = "right",
        titlefont = list(color = "#e74c3c")
      ),
      legend = list(orientation = "h", y = -0.2, x = 0.5, xanchor = "center"),
      barmode = "overlay",
      margin = list(t = 50, b = 80)
    ) |>
    config(locale = "es")
  
  fig
})

# Gráfico mensual de dirección
output$grafico_direccion_mensual <- renderPlotly({
  datos <- filtrar_datos_direccion()
  titulo <- titulo_area()
  
  if (nrow(datos) < 1) {
    return(
      plot_ly() |>
        layout(
          title = "Datos insuficientes",
          annotations = list(list(
            text = "No hay datos disponibles",
            x = 0.5, y = 0.5, xref = "paper", yref = "paper",
            showarrow = FALSE, font = list(size = 14)
          ))
        )
    )
  }
  
  # Calcular dirección media por mes
  meses_nombres <- c("Ene", "Feb", "Mar", "Abr", "May", "Jun", 
                     "Jul", "Ago", "Sep", "Oct", "Nov", "Dic")
  
  resumen_mensual <- datos |>
    filter(!is.na(direccion)) |>
    group_by(mes) |>
    summarise(
      direccion_media = media_circular(direccion),
      n_incendios = n(),
      .groups = "drop"
    ) |>
    mutate(
      mes_nombre = factor(meses_nombres[mes], levels = meses_nombres),
      cardinal = grados_a_cardinal(direccion_media)
    )
  
  fig <- plot_ly(resumen_mensual) |>
    add_trace(
      x = ~mes_nombre, y = ~n_incendios,
      type = "bar",
      name = "Incendios",
      marker = list(color = "#e74c3c"),
      hovertemplate = "<b>%{x}</b><br>Incendios: %{y:,.0f}<extra></extra>"
    ) |>
    add_trace(
      x = ~mes_nombre, y = ~direccion_media,
      type = "scatter", mode = "lines+markers",
      name = "Dirección media (°)",
      yaxis = "y2",
      line = list(color = "#6f42c1", width = 2),
      marker = list(size = 10, color = "#6f42c1"),
      text = ~cardinal,
      hovertemplate = "<b>%{x}</b><br>Dirección: %{y:.0f}° (%{text})<extra></extra>"
    ) |>
    layout(
      title = list(
        text = paste("Incendios y dirección del viento por mes -", titulo),
        font = list(size = 14)
      ),
      xaxis = list(title = "Mes"),
      yaxis = list(title = "Cantidad de incendios", titlefont = list(color = "#e74c3c")),
      yaxis2 = list(
        title = "Dirección media (°)",
        overlaying = "y", side = "right",
        range = c(0, 360),
        tickvals = c(0, 90, 180, 270, 360),
        ticktext = c("N", "E", "S", "O", "N"),
        titlefont = list(color = "#6f42c1")
      ),
      legend = list(orientation = "h", y = -0.2, x = 0.5, xanchor = "center"),
      margin = list(t = 50, b = 80)
    ) |>
    config(locale = "es")
  
  fig
})

# =============================================================================
# TARJETAS Y GRÁFICOS PARA ANÁLISIS INTEGRADO
# =============================================================================

# Tarjetas de resumen para análisis integrado
output$card_resumen_temp <- renderUI({
  metricas <- calcular_metricas()
  
  if(is.na(metricas$tendencia_temp)) {
    return(HTML(crear_tarjeta("Sin datos", "#6c757d", "🌡️")))
  }
  
  tendencia <- metricas$tendencia_temp
  signo <- if(tendencia > 0) "↑" else "↓"
  color <- if(tendencia > 0) "#dc3545" else "#17a2b8"
  valor <- sprintf("%s %+.2f°C/déc", signo, tendencia)
  
  HTML(crear_tarjeta(valor, color, "🌡️"))
})

output$card_resumen_precip <- renderUI({
  metricas <- calcular_metricas_precip()
  
  if(is.na(metricas$tendencia_precip)) {
    return(HTML(crear_tarjeta("Sin datos", "#6c757d", "🌧️")))
  }
  
  tendencia <- metricas$tendencia_precip
  signo <- if(tendencia > 0) "↑" else "↓"
  # Menos lluvia es preocupante
  color <- if(tendencia < 0) "#dc3545" else "#17a2b8"
  valor <- sprintf("%s %+.2f mm/déc", signo, tendencia)
  
  HTML(crear_tarjeta(valor, color, "🌧️"))
})

output$card_resumen_viento <- renderUI({
  metricas <- calcular_metricas_viento()
  
  if(is.na(metricas$tendencia_viento)) {
    return(HTML(crear_tarjeta("Sin datos", "#6c757d", "💨")))
  }
  
  tendencia <- metricas$tendencia_viento
  signo <- if(tendencia > 0) "↑" else "↓"
  color <- if(tendencia > 0) "#fd7e14" else "#28a745"
  valor <- sprintf("%s %+.2f m/s/déc", signo, tendencia)
  
  HTML(crear_tarjeta(valor, color, "💨"))
})

output$card_resumen_incendios <- renderUI({
  metricas <- calcular_metricas()
  
  if(is.na(metricas$tendencia_incendios)) {
    return(HTML(crear_tarjeta("Sin datos", "#6c757d", "🔥")))
  }
  
  tendencia <- metricas$tendencia_incendios
  signo <- if(tendencia > 0) "↑" else "↓"
  color <- if(tendencia > 0) "#dc3545" else "#28a745"
  valor <- sprintf("%s %+.0f/déc", signo, tendencia)
  
  HTML(crear_tarjeta(valor, color, "🔥"))
})

output$card_correlacion_maxima <- renderUI({
  datos <- filtrar_datos_anuales()
  
  if(nrow(datos) < 3) {
    return(HTML(crear_tarjeta("Sin datos", "#6c757d", "🔗")))
  }
  
  # Calcular correlaciones con incendios
  cor_temp <- cor(datos$temp_promedio, datos$n_incendios, use = "complete.obs")
  cor_precip <- cor(datos$precip_promedio, datos$n_incendios, use = "complete.obs")
  cor_viento <- cor(datos$vel_viento_promedio, datos$n_incendios, use = "complete.obs")
  
  correlaciones <- c(
    "Temp" = cor_temp,
    "Precip" = cor_precip,
    "Viento" = cor_viento
  )
  
  # Encontrar la más fuerte (en valor absoluto)
  idx_max <- which.max(abs(correlaciones))
  nombre_max <- names(correlaciones)[idx_max]
  valor_max <- correlaciones[idx_max]
  
  icono <- switch(nombre_max,
    "Temp" = "🌡️",
    "Precip" = "🌧️",
    "Viento" = "💨"
  )
  
  color <- if(abs(valor_max) > 0.5) "#ffc107" else "#6c757d"
  valor <- sprintf("%s r=%.2f", nombre_max, valor_max)
  
  HTML(crear_tarjeta(valor, color, icono))
})

# Matriz de correlación
output$grafico_matriz_correlacion <- renderPlotly({
  datos <- filtrar_datos_anuales()
  titulo <- titulo_area()
  
  if(nrow(datos) < 3) {
    return(
      plot_ly() |>
        layout(
          title = "Datos insuficientes",
          annotations = list(list(
            text = "Se requieren al menos 3 años de datos",
            x = 0.5, y = 0.5, xref = "paper", yref = "paper",
            showarrow = FALSE, font = list(size = 14)
          ))
        )
    )
  }
  
  # Seleccionar variables para la matriz
  vars_matriz <- datos |>
    select(
      Incendios = n_incendios,
      Temperatura = temp_promedio,
      Precipitación = precip_promedio,
      Viento = vel_viento_promedio,
      FRP = frp_promedio
    )
  
  # Calcular matriz de correlación
  mat_cor <- cor(vars_matriz, use = "pairwise.complete.obs")
  
  # Crear heatmap
  fig <- plot_ly(
    x = colnames(mat_cor),
    y = rownames(mat_cor),
    z = mat_cor,
    type = "heatmap",
    colorscale = list(
      list(0, "#2166ac"),
      list(0.5, "#f7f7f7"),
      list(1, "#b2182b")
    ),
    zmin = -1, zmax = 1,
    hovertemplate = "%{y} vs %{x}<br>r = %{z:.3f}<extra></extra>"
  )
  
  # Agregar valores de texto
  for(i in 1:nrow(mat_cor)) {
    for(j in 1:ncol(mat_cor)) {
      fig <- fig |>
        add_annotations(
          x = colnames(mat_cor)[j],
          y = rownames(mat_cor)[i],
          text = sprintf("%.2f", mat_cor[i,j]),
          showarrow = FALSE,
          font = list(
            size = 11,
            color = if(abs(mat_cor[i,j]) > 0.5) "white" else "black"
          )
        )
    }
  }
  
  fig <- fig |>
    layout(
      title = list(
        text = paste("Matriz de correlación -", titulo),
        font = list(size = 14)
      ),
      xaxis = list(title = "", tickangle = 45),
      yaxis = list(title = "", autorange = "reversed"),
      margin = list(t = 60, b = 100, l = 100)
    ) |>
    colorbar(title = "r", tickvals = c(-1, -0.5, 0, 0.5, 1)) |>
    config(locale = "es")
  
  fig
})

# Gráfico de interacción temperatura × precipitación
output$grafico_interaccion_temp_precip <- renderPlotly({
  datos <- filtrar_datos_anuales()
  titulo <- titulo_area()
  
  if(nrow(datos) < 3) {
    return(
      plot_ly() |>
        layout(
          title = "Datos insuficientes",
          annotations = list(list(
            text = "Se requieren al menos 3 años de datos",
            x = 0.5, y = 0.5, xref = "paper", yref = "paper",
            showarrow = FALSE, font = list(size = 14)
          ))
        )
    )
  }
  
  # Clasificar años por cuadrante
  temp_media <- mean(datos$temp_promedio, na.rm = TRUE)
  precip_media <- mean(datos$precip_promedio, na.rm = TRUE)
  
  datos <- datos |>
    mutate(
      cuadrante = case_when(
        temp_promedio >= temp_media & precip_promedio < precip_media ~ "Cálido y seco",
        temp_promedio >= temp_media & precip_promedio >= precip_media ~ "Cálido y húmedo",
        temp_promedio < temp_media & precip_promedio < precip_media ~ "Frío y seco",
        TRUE ~ "Frío y húmedo"
      )
    )
  
  # Escalar tamaño de puntos
  inc_min <- min(datos$n_incendios)
  inc_max <- max(datos$n_incendios)
  datos$size_scaled <- 10 + (datos$n_incendios - inc_min) / (inc_max - inc_min) * 30
  
  colores_cuadrante <- c(
    "Cálido y seco" = "#dc3545",
    "Cálido y húmedo" = "#fd7e14",
    "Frío y seco" = "#6c757d",
    "Frío y húmedo" = "#17a2b8"
  )
  
  fig <- plot_ly(datos) |>
    add_trace(
      x = ~temp_promedio,
      y = ~precip_promedio,
      type = "scatter",
      mode = "markers+text",
      color = ~cuadrante,
      colors = colores_cuadrante,
      marker = list(
        size = ~size_scaled,
        line = list(color = "white", width = 1),
        opacity = 0.8
      ),
      text = ~anio,
      textposition = "middle center",
      textfont = list(size = 8, color = "white"),
      hovertemplate = paste0(
        "<b>Año: %{text}</b><br>",
        "Temp: %{x:.1f}°C<br>",
        "Precip: %{y:.2f} mm<br>",
        "Incendios: %{customdata:,.0f}",
        "<extra></extra>"
      ),
      customdata = ~n_incendios
    ) |>
    # Líneas de referencia
    add_segments(
      x = temp_media, xend = temp_media,
      y = min(datos$precip_promedio) * 0.95, yend = max(datos$precip_promedio) * 1.05,
      line = list(color = "gray", dash = "dash", width = 1),
      showlegend = FALSE, hoverinfo = "skip"
    ) |>
    add_segments(
      x = min(datos$temp_promedio) * 0.99, xend = max(datos$temp_promedio) * 1.01,
      y = precip_media, yend = precip_media,
      line = list(color = "gray", dash = "dash", width = 1),
      showlegend = FALSE, hoverinfo = "skip"
    ) |>
    layout(
      title = list(
        text = paste("Interacción clima-incendios -", titulo, "<br><sup>Tamaño = cantidad de incendios</sup>"),
        font = list(size = 13)
      ),
      xaxis = list(title = "Temperatura promedio (°C)"),
      yaxis = list(title = "Precipitación promedio (mm)"),
      legend = list(orientation = "h", y = -0.15, x = 0.5, xanchor = "center"),
      margin = list(t = 70, b = 80)
    ) |>
    config(locale = "es")
  
  fig
})

# Gráfico de tendencias normalizadas
output$grafico_tendencias_multiples <- renderPlotly({
  datos <- filtrar_datos_anuales()
  titulo <- titulo_area()
  
  if(nrow(datos) < 2) {
    return(
      plot_ly() |>
        layout(
          title = "Datos insuficientes",
          annotations = list(list(
            text = "Seleccione un rango de fechas más amplio",
            x = 0.5, y = 0.5, xref = "paper", yref = "paper",
            showarrow = FALSE, font = list(size = 14)
          ))
        )
    )
  }
  
  # Normalizar variables (z-score)
  datos_norm <- datos |>
    mutate(
      temp_norm = (temp_promedio - mean(temp_promedio, na.rm = TRUE)) / sd(temp_promedio, na.rm = TRUE),
      precip_norm = (precip_promedio - mean(precip_promedio, na.rm = TRUE)) / sd(precip_promedio, na.rm = TRUE),
      viento_norm = (vel_viento_promedio - mean(vel_viento_promedio, na.rm = TRUE)) / sd(vel_viento_promedio, na.rm = TRUE),
      incendios_norm = (n_incendios - mean(n_incendios, na.rm = TRUE)) / sd(n_incendios, na.rm = TRUE)
    )
  
  fig <- plot_ly(datos_norm) |>
    add_trace(
      x = ~anio, y = ~temp_norm,
      type = "scatter", mode = "lines+markers",
      name = "Temperatura",
      line = list(color = "#e74c3c", width = 2),
      marker = list(size = 6, color = "#e74c3c"),
      hovertemplate = "<b>%{x}</b><br>Temp (z): %{y:.2f}<extra></extra>"
    ) |>
    add_trace(
      x = ~anio, y = ~precip_norm,
      type = "scatter", mode = "lines+markers",
      name = "Precipitación",
      line = list(color = "#17a2b8", width = 2),
      marker = list(size = 6, color = "#17a2b8"),
      hovertemplate = "<b>%{x}</b><br>Precip (z): %{y:.2f}<extra></extra>"
    ) |>
    add_trace(
      x = ~anio, y = ~viento_norm,
      type = "scatter", mode = "lines+markers",
      name = "Viento",
      line = list(color = "#6f42c1", width = 2),
      marker = list(size = 6, color = "#6f42c1"),
      hovertemplate = "<b>%{x}</b><br>Viento (z): %{y:.2f}<extra></extra>"
    ) |>
    add_trace(
      x = ~anio, y = ~incendios_norm,
      type = "scatter", mode = "lines+markers",
      name = "Incendios",
      line = list(color = "#fd7e14", width = 3),
      marker = list(size = 8, color = "#fd7e14"),
      hovertemplate = "<b>%{x}</b><br>Incendios (z): %{y:.2f}<extra></extra>"
    ) |>
    layout(
      title = list(
        text = paste("Variables normalizadas (z-score) -", titulo),
        font = list(size = 14)
      ),
      xaxis = list(title = "Año", dtick = 2),
      yaxis = list(
        title = "Valor estandarizado (z-score)",
        zeroline = TRUE,
        zerolinecolor = "black",
        zerolinewidth = 1
      ),
      legend = list(orientation = "h", y = -0.15, x = 0.5, xanchor = "center"),
      hovermode = "x unified",
      margin = list(t = 50, b = 80)
    ) |>
    config(locale = "es")
  
  fig
})

# Gráfico de condiciones de riesgo
output$grafico_condiciones_riesgo <- renderPlotly({
  datos <- filtrar_datos_anuales()
  titulo <- titulo_area()
  
  if(nrow(datos) < 3) {
    return(
      plot_ly() |>
        layout(
          title = "Datos insuficientes",
          annotations = list(list(
            text = "Se requieren al menos 3 años de datos",
            x = 0.5, y = 0.5, xref = "paper", yref = "paper",
            showarrow = FALSE, font = list(size = 14)
          ))
        )
    )
  }
  
  # Calcular índice de riesgo compuesto
  # Alta temp + baja precip + alto viento = alto riesgo
  datos <- datos |>
    mutate(
      temp_score = (temp_promedio - min(temp_promedio)) / (max(temp_promedio) - min(temp_promedio)),
      precip_score = 1 - (precip_promedio - min(precip_promedio)) / (max(precip_promedio) - min(precip_promedio)),
      viento_score = (vel_viento_promedio - min(vel_viento_promedio)) / (max(vel_viento_promedio) - min(vel_viento_promedio)),
      indice_riesgo = (temp_score + precip_score + viento_score) / 3,
      categoria_riesgo = case_when(
        indice_riesgo >= 0.66 ~ "Alto",
        indice_riesgo >= 0.33 ~ "Medio",
        TRUE ~ "Bajo"
      )
    )
  
  colores_riesgo <- c("Bajo" = "#28a745", "Medio" = "#ffc107", "Alto" = "#dc3545")
  
  fig <- plot_ly(datos) |>
    add_trace(
      x = ~anio, y = ~indice_riesgo,
      type = "bar",
      color = ~categoria_riesgo,
      colors = colores_riesgo,
      hovertemplate = paste0(
        "<b>%{x}</b><br>",
        "Índice de riesgo: %{y:.2f}<br>",
        "Incendios: %{customdata:,.0f}",
        "<extra></extra>"
      ),
      customdata = ~n_incendios
    ) |>
    add_trace(
      x = ~anio, y = ~scales::rescale(n_incendios, to = c(0, 1)),
      type = "scatter", mode = "lines+markers",
      name = "Incendios (escalados)",
      line = list(color = "black", width = 2),
      marker = list(size = 8, color = "black"),
      hovertemplate = "<b>%{x}</b><br>Incendios: %{customdata:,.0f}<extra></extra>",
      customdata = ~n_incendios
    ) |>
    layout(
      title = list(
        text = paste("Índice de riesgo climático -", titulo, "<br><sup>Combina: temperatura (+), precipitación (-), viento (+)</sup>"),
        font = list(size = 13)
      ),
      xaxis = list(title = "Año", dtick = 2),
      yaxis = list(
        title = "Índice de riesgo (0-1)",
        range = c(0, 1.1)
      ),
      legend = list(orientation = "h", y = -0.15, x = 0.5, xanchor = "center"),
      barmode = "overlay",
      margin = list(t = 70, b = 80)
    ) |>
    config(locale = "es")
  
  fig
})

# =============================================================================
# OUTPUTS EXISTENTES (del dashboard original)
# =============================================================================

# Gráfico interactivo de cantidad de incendios por AC
output$grafico_cantidad_incendios_ac <- renderPlotly({
  ac_incendios_filtradas <- filtrar_ac_incendios()
  
  # Definir el gráfico ggplot2
  g <- ac_incendios_filtradas |>
    ggplot(aes(x = reorder(nombre_ac, incendios_n), y = incendios_n)) +
    geom_col(fill = "darkred") +
    xlab("AC") +
    ylab("Cantidad de incendios") +
    coord_flip() +
    theme_minimal()
  
  # Convertir a plotly y agregar tooltip personalizado
  ggplotly(g, tooltip = c("x", "y")) |> 
    style(
      hovertemplate = paste(
        '%{y}<br>',
        'Incendios: %{x:.0f}<br>',
        '<extra></extra>'
      )
    ) |>
    config(locale = 'es')
})

# Gráfico interactivo de cantidad de incendios por ASP
output$grafico_cantidad_incendios_asp <- renderPlotly({
  asp_incendios_filtradas <- filtrar_asp_incendios()
  
  # Definir el gráfico ggplot2
  g <- asp_incendios_filtradas |>
    ggplot(aes(x = reorder(nombre_asp, incendios_n), y = incendios_n)) +
    geom_col(fill = "darkgreen") +
    xlab("ASP") +
    ylab("Cantidad de incendios") +
    coord_flip() +
    theme_minimal()
  
  # Convertir a plotly con tooltip personalizado
  ggplotly(g, tooltip = c("x", "y")) |> 
    style(
      hovertemplate = paste(
        '%{y}<br>',
        'Incendios: %{x:.0f}<br>',
        '<extra></extra>'
      )
    ) |>
    config(locale = 'es')
})

# Tabla de registros
output$tabla_registros_incendios <- renderDataTable({
  incendios_filtrados <- filtrar_incendios()
  
  incendios_filtrados |>
    st_drop_geometry() |>
    select(
      AC = nombre_ac,
      ASP = nombre_asp,
      Fecha = acq_date,
      Hora = acq_time,
      `FRP (MW)` = frp,
      Brillantez = brightness,
      Confianza = confidence,
      `Temp. (°C)` = TEMPERATURE_2M_ACQ_DATE_MEAN,
      `Prec. (mm)` = PRECIPITATION_ACQ_DATE_SUM,
      `Vel. viento (m/s)` = X10M_WIND_SPEED_ACQ_DATE_MEAN,
      `Dir. viento (°)` = X10M_WIND_DIRECTION_ACQ_DATE_MEAN
    ) |>
    mutate(
      across(c(`Temp. (°C)`, `Prec. (mm)`, `Vel. viento (m/s)`, `Dir. viento (°)`),
             ~ round(.x, 1))
    ) |>
    arrange(desc(Fecha))
},
options = list(
  pageLength = 10,
  language = list(
    url = "//cdn.datatables.net/plug-ins/1.10.25/i18n/Spanish.json"
  )
))

# Gráfico interactivo de cantidad de incendios por año
output$grafico_cantidad_incendios_anio <- renderPlotly({
  # Filtrar el conjunto de datos
  incendios_filtrados <- filtrar_incendios()
  
  # Incendios agrupados por año
  incendios_por_anio <-
    incendios_filtrados |>
    mutate(anio = year(acq_date)) |>
    group_by(anio) |>
    summarize(
      n = n(),
      .groups = "drop"
    )
  
  # Obtener los límites del eje x basados en los datos filtrados
  anio_minimo <- year(min(incendios_filtrados$acq_date, na.rm = TRUE))
  anio_maximo <- year(max(incendios_filtrados$acq_date, na.rm = TRUE))
  lim_x <- c(anio_minimo, anio_maximo)
  
  # Serie base con tooltips
  serie_na <-
    incendios_por_anio |>
    dplyr::arrange(anio) |>
    dplyr::mutate(
      tt_n = paste0(
        "Año: ", anio,
        "<br>Cantidad de incendios: ", scales::comma(n)
      )
    )
  
  # Datos para líneas de tendencia (ignorar NA)
  df_n <- tidyr::drop_na(serie_na, n)
  
  # Solo crear línea de tendencia si hay al menos 2 puntos
  if (nrow(df_n) > 1) {
    pred_n <- tibble::tibble(
      anio = df_n$anio,
      yhat = predict(stats::lm(n ~ anio, data = df_n), newdata = df_n)
    )
  } else {
    pred_n <- NULL
  }
  
  # Plotly con línea de incendios
  fig <- plotly::plot_ly() |>
    plotly::add_lines(
      data = serie_na,
      x = ~anio, y = ~n,
      name = "Cantidad de incendios",
      line = list(color = "red", width = 2),
      hovertemplate = ~tt_n
    )
  
  # Agregar línea de tendencia solo si existe
  if (!is.null(pred_n)) {
    fig <- fig |>
      plotly::add_lines(
        data = pred_n, x = ~anio, y = ~yhat,
        name = "Tendencia",
        showlegend = TRUE,
        line = list(color = "red", dash = "dash", width = 1),
        hovertemplate = paste0(
        "Tendencia",
        "<br>Año: %{x}",
        "<br>Valor: %{y:,.0f}",
        "<extra></extra>"
      )
      )
  }
  
  # Configurar el layout con límites del eje x dinámicos
  fig <- fig |>
    plotly::layout(
      xaxis = list(
        title = "Año",
        range = lim_x,  # aplicar los límites dinámicos
        dtick = 1       # mostrar cada año
      ),
      yaxis = list(
        title = "Cantidad de incendios",
        tickformat = ",.0f",
        automargin = TRUE
      ),
      legend = list(orientation = "h", x = 0, y = 1.15),
      margin = list(t = 90, r = 80, b = 60, l = 60)
    ) |>
    plotly::config(locale = "es", displayModeBar = TRUE)

  fig
})

# Gráfico interactivo de cantidad de incendios por año
output$grafico_cantidad_incendios_anio_mes <- renderPlotly({
  # Filtrar el conjunto de datos
  incendios_filtrados <- filtrar_incendios()
  
  # Incendios agrupados por año y mes
  incendios_por_anio_mes <-
    incendios_filtrados |>
    mutate(
      anio = year(acq_date),
      mes  = month(acq_date, label = TRUE, abbr = TRUE)
    ) |>
    group_by(anio, mes) |>
    summarize(n = n(), .groups = "drop")

  # Asegurar que los meses queden en orden enero-diciembre
  incendios_por_anio_mes$mes <- factor(
    incendios_por_anio_mes$mes,
    levels = month(ymd("2025-01-01") + months(0:11), label = TRUE, abbr = TRUE)
  )
  
  # Traducir las abreviaturas de los meses a español
  incendios_por_anio_mes <-
    incendios_por_anio_mes |>
      mutate(
        mes = factor(
          mes,
          levels = month.abb,
          labels = c("Ene", "Feb", "Mar", "Abr", "May", "Jun",
                     "Jul", "Ago", "Sep", "Oct", "Nov", "Dic")
        )
      )
  
  # Heatmap
  g <-
    ggplot(
      incendios_por_anio_mes,
      aes(
        x = mes,
        y = factor(anio),
        fill = n,
        text = paste0(
          "Año: ", anio,
          "<br>Mes: ", mes,
          "<br>Cantidad de incendios: ", n
        )
      )
    ) +
    geom_tile(color = "white") +
    scale_fill_viridis_c(name = "Incendios", option = "inferno", direction = -1) +
    labs(
      x = "Mes",
      y = "Año"
    ) +
    theme_minimal(base_size = 10) +
    theme(
      panel.grid = element_blank(),
      axis.text.x = element_text(angle = 45, hjust = 1)
    )
  
  # Convertir a gráfico interactivo plotly
  g_interactivo <- 
   ggplotly(g, tooltip = "text") |> 
   config(locale = 'es')
  
  # Mostrar gráfico
  # g
  g_interactivo
  
})
  
# Mapa interactivo
output$mapa <- renderTmap({
  # Filtrar conjuntos de datos
  incendios_filtrados <- filtrar_incendios() |>
    mutate(
      across(
        c(TEMPERATURE_2M_ACQ_DATE_MEAN, PRECIPITATION_ACQ_DATE_SUM,
          X10M_WIND_SPEED_ACQ_DATE_MEAN, X10M_WIND_DIRECTION_ACQ_DATE_MEAN),
        ~ round(.x, 1)
      )
    )
  ac_incendios_filtradas  <- filtrar_ac_incendios()
  asp_incendios_filtradas <- filtrar_asp_incendios()
  
  # Mapa base
  mapa <- tm_basemap(c(
    "CartoDB.Positron", 
    "OpenStreetMap", 
    "Esri.WorldImagery"
  ))
    
  # Agregar capa de AC solo si hay datos
  if (nrow(ac_incendios_filtradas) > 0) {
    # Verificar variabilidad en los datos
    valores_unicos_ac <- length(unique(ac_incendios_filtradas$incendios_n))
    max_valor_ac <- max(ac_incendios_filtradas$incendios_n, na.rm = TRUE)
    
    if (valores_unicos_ac > 1 && max_valor_ac > 0) {
      # Si hay variación y no todos son 0, usar escala de intervalos
      mapa <- mapa +
        tm_shape(ac_incendios_filtradas, name = "AC") +
          tm_polygons(
            fill = "incendios_n",
            fill.scale = tm_scale_intervals(
              style = "pretty", 
              values = "brewer.reds",
              n = min(5, valores_unicos_ac)
            ),
            fill.legend = tm_legend(title = "Incendios en AC"),
            fill_alpha = 0.3,
            id = "nombre_ac",
            popup.vars = c("AC" = "nombre_ac", "Incendios" = "incendios_n")
          ) +
          tm_borders(col = "black", lwd = 1.5)
    } else {
      # Si todos los valores son iguales o todos son 0, usar color fijo
      mapa <- mapa +
        tm_shape(ac_incendios_filtradas, name = "AC") +
          tm_polygons(
            fill = "#fee5d9", # color fijo (rojo muy claro)
            fill_alpha = 0.3,
            id = "nombre_ac",
            popup.vars = c("AC" = "nombre_ac", "Incendios" = "incendios_n")
          ) +
          tm_borders(col = "black", lwd = 1.5)
    }
  }
  
  # Agregar capa de ASP solo si hay datos
  if (nrow(asp_incendios_filtradas) > 0) {
    # Verificar variabilidad en los datos
    valores_unicos_asp <- length(unique(asp_incendios_filtradas$incendios_n))
    max_valor_asp <- max(asp_incendios_filtradas$incendios_n, na.rm = TRUE)
    
    if (valores_unicos_asp > 1 && max_valor_asp > 0) {
      # Si hay variación y no todos son 0, usar escala de intervalos
      mapa <- mapa +
        tm_shape(asp_incendios_filtradas, name = "ASP") +
          tm_polygons(
            fill = "incendios_n",
            fill.scale = tm_scale_intervals(
              style = "pretty", 
              values = "brewer.greens",
              n = min(5, valores_unicos_asp)
            ),
            fill.legend = tm_legend(title = "Incendios en ASP"),
            fill_alpha = 0.4,
            id = "nombre_asp",
            popup.vars = c("ASP" = "nombre_asp", "Incendios" = "incendios_n")
          ) +
          tm_borders(col = "darkblue", lwd = 1.2)
    } else {
      # Si todos los valores son iguales o todos son 0, usar color fijo
      mapa <- mapa +
        tm_shape(asp_incendios_filtradas, name = "ASP") +
          tm_polygons(
            fill = "#e5f5e0", # color fijo (verde muy claro)
            fill_alpha = 0.4,
            id = "nombre_asp",
            popup.vars = c("ASP" = "nombre_asp", "Incendios" = "incendios_n")
          ) +
          tm_borders(col = "darkblue", lwd = 1.2)
    }
  }

  # Agregar capa de incendios solo si hay datos
  if (nrow(incendios_filtrados) > 0) {
    # Verificar variabilidad en FRP
    valores_unicos_frp <- length(unique(incendios_filtrados$frp))
    
    if (valores_unicos_frp > 1) {
      # Si hay variación en FRP, usar escala de intervalos
      mapa <- mapa +
        tm_shape(incendios_filtrados, name = "Incendios") +
        tm_dots(
          fill = "frp",
          fill.scale = tm_scale_intervals(
            style = "quantile",
            values = "inferno",
            n = min(5, valores_unicos_frp)
          ),
          fill.legend = tm_legend(title = "FRP (MW)"),
          size = 0.5,
          popup.vars = c(
            "AC" = "nombre_ac", "ASP" = "nombre_asp",            
            "Fecha" = "acq_date", "Hora" = "acq_time",
            "FRP (MW)" = "frp", "Brillantez" = "brightness",
            "Confianza" = "confidence", 
            "Temperatura a 2m (°C)" = "TEMPERATURE_2M_ACQ_DATE_MEAN",
            "Precipitación (mm)" = "PRECIPITATION_ACQ_DATE_SUM",
            "Velocidad del viento (m/s)" = "X10M_WIND_SPEED_ACQ_DATE_MEAN",
            "Dirección del viento (°)" = "X10M_WIND_DIRECTION_ACQ_DATE_MEAN"
          )
        )
    } else {
      # Si todos los valores de FRP son iguales, usar color fijo
      mapa <- mapa +
        tm_shape(incendios_filtrados, name = "Incendios") +
          tm_dots(
            fill = "red",  
            size = 0.5,
            popup.vars = c(
            "AC" = "nombre_ac", "ASP" = "nombre_asp",            
            "Fecha" = "acq_date", "Hora" = "acq_time",
            "FRP (MW)" = "frp", "Brillantez" = "brightness",
            "Confianza" = "confidence", 
            "Temperatura a 2m (°C)" = "TEMPERATURE_2M_ACQ_DATE_MEAN",
            "Precipitación (mm)" = "PRECIPITATION_ACQ_DATE_SUM",
            "Velocidad del viento (m/s)" = "X10M_WIND_SPEED_ACQ_DATE_MEAN",
            "Dirección del viento (°)" = "X10M_WIND_DIRECTION_ACQ_DATE_MEAN"
            )
          )
    }
  }
  
  # Agregar elementos de control del mapa
  mapa +
    tm_scalebar(position = c("left", "bottom")) +
    tm_compass(position = c("right", "top"))
})
```
